臺灣高等法院臺南分院刑事判決　　　　 99年度上訴字第954號
上　訴　人　臺灣雲林地方法院檢察署檢察官
上　訴　人
即　被　告　許智鈞
選任辯護人　李進勇律師
　　　　　　吳聰億律師
上　訴　人
即　被　告　許清蘇
選任辯護人　張蓁騏律師
上　訴　人
即　被　告　林秋芳
上　訴　人
即　被　告　許裕柏
上二人共同
選任辯護人　黃俊仁律師
被　　　告　林丁教
被　　　告　許來順
被　　　告　吳其源
上列上訴人因被告等違反貪污治罪條例等案件，不服臺灣雲林地
方法院98年度訴字第909號中華民國99年9月8日第一審判決（起
訴案號：臺灣雲林地方法院檢察署97年度偵字第6344號、98年度
偵字第5182號、5658號、5663號），提起上訴，本院判決如下：
    主  文
原判決關於許智鈞有罪部分（關於監視系統回饋金及蒜田損害）
暨定應執行刑部分、林秋芳及許裕柏部分均撤銷。
許智鈞犯侵占罪（關於監視系統回饋金），處有期徒刑貳年。
許智鈞被訴於民國九十七年十月間對於杜村旺、潘石松（關於蒜
田損害）藉勢勒索及恐嚇取財部分無罪。
林秋芳、許裕柏均無罪。
其他上訴駁回。
    事  實
一、【許智鈞部分】
    許智鈞於民國96、97間係擔任雲林縣麥寮鄉橋頭村長。緣漢
    翔航空工業股份有限公司（下稱漢翔公司）於96年、97年間
    承攬臺灣電力股份有限公司（下稱台電公司）麥寮風力發電
    廠興建工程案，施工地點部分位於雲林縣麥寮鄉橋頭村。許
    智鈞為向台電公司爭取補助裝設監視系統，於96年11月初以
    橋頭村辦公室名義發文給台電公司位於麥寮鄉之臨時辦公室
    ，要求台電公司撥款回饋橋頭村裝設監視系統，台電公司麥
    寮臨時辦公室經理游本鎮以麥寮鄉臨時辦公室無收發文權限
    為由，將該函文退還；許智鈞於96年11月7日以橋頭村長名
    義，發函麥寮鄉公所轉給台電公司新能源施工處，表示橋頭
    村當地居民對台電公司在該地區埋設地下電纜，有安全疑慮
    ，要求台電公司在橋頭村召開座談會，以解民惑避免抗爭；
    又於97年1月7日在當地居民抗爭後，簽署抗議陳情書，再於
    97年1月8日指示村幹事林坤德，以橋南社區發展協會名義（
    林坤德誤載為橋頭社區發展協會）發文台電公司新能源施工
    處第三檢驗隊，要求協助裝設監視系統。台電公司承攬廠商
    漢翔公司副處長林獻堂、專案經理謝耿湖、工地主任陳鶴彬
    ，與下包商台裕營造有限公司（下稱台裕公司）專案經理古
    正昌、大昶公司工地主任彭德孟、東宏公司經理巫文裕憂心
    工程因居民抗爭延滯，遭受鉅額罰款，由古正昌於97年2月
    間某日，透過台裕公司下包商許文明請託許智鈞不要抗爭、
    阻擋工程進行，許智鈞透過許文明要求台裕公司提供回饋金
    裝設監視系統。許文明於97年3月間某日引領林獻堂、陳鶴
    彬、古正昌至許智鈞位於雲林縣麥寮鄉○○路307號住處兼
    村長辦公處商談回饋金數額，當日雖未談成，惟其後再度協
    商談妥補助監視系統回饋金80萬元。經漢翔公司與下包商台
    裕公司、東宏公司、長佑事務所、大昶公司協商，決定由台
    裕公司出資40萬元、東宏公司出資20萬元、長茂土木結構技
    師事務所出資10萬元、大昶公司出資10萬元。許文明於97年
    3月間某日晚上，帶領台裕公司專案經理古正昌、工地主任
    邱俊偉，持面額40萬元之支票1張（票號UA0000000、發票日
    97年3月12日）至許智鈞上述住處，向許智鈞表示該支票係
    漢翔公司回饋地方裝設監視器之回饋金，許智鈞收下支票後
    ，因邱俊偉要求許智鈞開立收據，許智鈞隨即打電話找村幹
    事林坤德前來，林坤德到場後表示橋南社區發展協會理事長
    許正文過世，無法拿到印章，不能開立收據，許智鈞乃請林
    坤德暫時保管支票，之後林坤德再將該紙面額40萬元支票交
    給許智鈞提示兌領。東宏公司負責出資之20萬元，則由其協
    力廠商嘉信機電工程有限公司（下稱嘉信公司）支付，東宏
    公司業務經理巫文裕與嘉信公司負責人熊偉甫，一起至許智
    鈞指定之地點即橋頭村民許文明之建材行，將嘉信實業公司
    開立面額20萬元支票1張（票號C0000000、發票日97年4月15
    日）交付予林坤德代收保管。長茂土木結構技師事務所負責
    出資之10萬元，由長茂土木結構技師事務所負責人張宗開立
    面額10萬元支票1張（支票號碼：AL0000000、發票日97年4
    月10日），偕同工地主任顏欽漢前往許智鈞住處未遇許智鈞
    本人，由顏欽漢將支票交予林坤德代收保管。大昶公司負責
    出資之10萬元，由大昶公司將10萬元匯入專案經理彭德孟之
    華南銀行汐止分行帳戶，由彭德孟於97年3月間某日至華南
    銀行西螺分行領取10萬元現金，前往許智鈞上開住處欲交付
    予許智鈞，許智鈞不在家，打電話請林坤德至其家中代收保
    管。許智鈞取得補助裝設監視系統回饋金80萬元後，竟基於
    意圖為自己不法所有之犯意，於97年5、6月間，透過水電業
    者陳俊良介紹立誠通信行負責人李國誠，詢問裝設監視系統
    之價格，許智鈞為侵占其所持有保管之補助裝設監視系統回
    饋金，經陳俊良轉告李國誠要求其浮報價格以利許智鈞得到
    總工程款約1成半之利潤，並用以掩飾其侵占補助裝設監視
    系統回饋金之犯行，李國誠應允後，先開立浮報價款為60餘
    萬元之估價單，之後追加工程又陸續開立94,600元、47,600
    元估價單。許智鈞於97年6月10日在其住家即橋頭村辦公室
    ，當場交付現金10萬元定金予李國誠，又於97年7月31日交
    付支票2張予李國誠（金額分別為20萬元、10萬元，票號C00
    00000、AL0000000號，發票日各為97年4月15日及97年4月10
    日），再於97年8月15日交付現金146,000元，又於97年11月
    7日、97年11月18日、97年12月3日，分別匯款25,000元、25
    ,000元、50,000元，總計支付工程款646,000元。李國誠於
    98年1、2月間某日，依許智鈞之要求，將上述3張估價單合
    併開立1張浮報價格815,720元之估價單，並開立1張80萬元
    之收據予許智鈞。監視系統工程完工後，許智鈞再追加1組
    監控攝影機，並表明工程款40,000元作為監視系統之保固金
    ，因此尚未付款。扣除尚未支付工程款40,000元，許智鈞侵
    占所得不法款項為114,000元【計算方式：800,000元－646,
    000元－40,000元＝114,000元】。
二、【許清蘇部分】
    許清蘇自95年間起擔任雲林縣麥寮鄉第18屆鄉民代表會代表
    職務，並當選麥寮鄉民代表會主席（任期自95年8月1日起至
    99年7月31日止）。緣通富機電工程有限公司（下稱通富公
    司）於98年3月間承攬麥寮汽電股份有限公司（下稱麥寮汽
    電公司）麥寮電廠中寮線#29-40導線更換工程，98年3月27
    日通富公司下包商南美公司負責人潘石松帶領工人正在進行
    工程竹架拆除時，許清蘇與真實姓名年籍均不詳之10多名成
    年男子，共同基於意圖為自己不法所有之犯意聯絡，推由10
    多名成年男子出面前往通富公司工地，叫囂「叫你們不要做
    ，你們還做」、「要是再繼續做，會出事情」、「上次跟你
    們講，你們都裝沒關係」等語，潘石松詢問要找何人協調時
    ，該10多名成年男子即表示「你是假裝不知道要找誰講嗎？
    你以為這個地區的主席這麼好當，隨便選一選就可以當了嗎
    ？」等語，並站到竹架下阻擋工人施工，以此言語及行為暗
    示若不找許清蘇疏通，將無法順利施工，以此方式恫嚇潘石
    松，致潘石松心生畏懼而停工。潘石松隨即轉告通富公司工
    地主任杜村旺，並邀杜村旺於同日上午至許清蘇服務處協調
    此事，許清蘇當場以竹架施工會妨礙防汛道路水溝之水利運
    作為由，要通富公司拿錢出來，並以「六輕在其他地方的油
    漆工程，人家廠商都拿80萬元來處理，不知道你們要怎樣處
    理？」等語，並對杜村旺表示「你施作嘉民段的時候，都知
    道要來我這邊走一下，照會處理一下，為什麼作中寮段的時
    候卻不知道要過來處理，你又不是不認識我。」等語，暗諭
    若不付錢擺平，將無法順利施工，恫嚇潘石松、杜村旺，致
    令杜村旺、潘石松心生畏怖，向通富公司負責人許鴻基報告
    上情，許鴻基擔憂工程因居民抗爭延宕，損害擴大，同意給
    付許清蘇20萬元，並叫潘石松於同日下午再去與許清蘇協商
    ，潘石松於同日下午至許清蘇服務處，請求許清蘇接受20萬
    元之金額，經許清蘇應允，潘石松即於翌日（28日）帶通富
    公司許清基交付之10萬元現金至許清蘇服務處交付予許清蘇
    。杜村旺則於98年3月30日，持通富公司許鴻基給付之10萬
    元現金，到許清蘇服務處交予許清蘇。事後潘石松向通富公
    司請領工程款時，許鴻基要求南美公司應負擔給付許清蘇金
    額之一半，而自工程款中扣除南美公司應負擔之10萬元。
三、案經雲林縣警察局虎尾分局、法務部調查局雲林縣調查站移
    送台灣雲林地方法院檢察署檢察官偵查起訴。
    理  由
甲、被告許智鈞、許清蘇有罪部分
壹、證據能力方面
一、【被告許智鈞部分】
  (一)被告以外之人於審判外之言詞或書面陳述，除法律有規定者
    外，不得作為證據，刑事訴訟法第159條第1項定有明文。又
    被告以外之人於審判外之陳述，雖不符前4條之規定，而經
    當事人於審判程序同意作為證據，法院審酌該言詞陳述或書
    面陳述作成時之情況，認為適當者，亦得為證據，同法第15
    9條之5第1項規定甚明。證人古正昌、巫文裕於98年10月1日
    警詢筆錄、楊明璋於98年10月8日警詢筆錄、林坤德於98年
    11月5日警詢筆錄、彭德孟98年10月13日警詢筆錄、林志諺
    98年10月30日警詢筆錄、許慶麟98年10月14日警詢筆錄、許
    壽延、許山埔、許章蕊98年10月14日警詢筆錄，經檢察官、
    被告許智鈞及其辯護人於本院及原審均表明同意作為證據（
    見原審卷(二)第30-31頁、本院卷(一)第175-176、195頁），且
    經法官審酌該言詞陳述作成時之情況，認為適當，依上開規
    定，對於被告許智鈞自得作為證據。除上開警詢筆錄外，其
    他被告以外之人於警詢之陳述，既經被告許智鈞及其辯護人
    表示不同意作為證據，檢察官又未證明證人於警詢時之供述
    ，有何「較可信之特別情況」，及是否係證明被告許智鈞有
    罪部分之犯罪事實存否所必要之證據，自不符合刑事訴訟法
    第159條之2例外得作為證據之要件規定，無法回復其證據能
    力而無證據能力。
  (二)刑事訴訟法第159條之1第2項規定被告以外之人於偵查中向
    檢察官所為之陳述，除顯有不可信之情況者外，得為證據。
    (一)證人李國誠、蔡裕斌於98年10月29日，古正昌於98年10月
      1日、98年11月16日，楊茂稜98年10月5日，張文騫98年10
      月7日、許文明於98年10月14日，巫文裕於98年10月1日、
      98年11月16日，楊明璋於98年10月8日，彭德孟於98年10
      月13日，林獻堂98年9月7日、98年10月14日，游本鎮於98
      年10月29日，許章蕊98年10月14日，許山埔於98年10月14
      日，許壽延98年10月14日，許慶麟於98年10月14日、98年
      11月10日，謝耿湖98年10月14日，陳鶴彬98年10月29日，
      林志諺98年10月30日，林坤德於98年10月14日、98年11月
      10日經具結後接受檢察官訊問之供述筆錄，均無顯不可信
      之狀況，均有證據能力。
  (三)被告以外之人於審判外之陳述，雖不符合刑事訴訟法第159
    條之1至第159條之4等4條規定傳聞證據得為證據之例外規定
    ，而經當事人於審判程序同意作為證據，法院審酌該言詞陳
    述或書面陳述作成時之情況，認為適當者，亦得為證據。當
    事人、代理人或辯護人於法院調查證據時，知有刑事訴訟法
    第159條第1項不得為證據之情形，而未於言詞辯論終結前聲
    明異議者，視為有前項之同意，刑事訴訟法第159條之5定有
    明文。除上述供述證據外，本判決所引用其他具傳聞性質之
    供述及非供述證據，經本院於審理時提示被告許智鈞及其辯
    護人、檢察官均表示無意見，迄於言詞辯論終結前亦均未聲
    明異議，視為同意作為證據，本院審酌該等證據之取得過程
    並無瑕疵，與本案待證事實間復具有相當之關聯性，自得採
    為證據。
二、【被告許清蘇部分】
  (一)證人潘石松98年10月6日、許鴻基98年6月11日警詢筆錄、陳
    雅茂98年11月12日警詢筆錄、許文柱98年11月12日警詢筆錄
    、陳堅中98年11月15日警詢筆錄係被告以外之人於警詢之陳
    述，既經被告許清蘇表示不同意作為證據，檢察官又未證明
    證人於警詢時之供述，有何「較可信之特別情況」，及是否
    係證明被告許清蘇有罪部分之犯罪事實存否所必要之證據，
    自不符合刑事訴訟法第159條之2例外得作為證據之要件規定
    ，無法回復其證據能力而無證據能力。
  (二)證人杜村旺、潘石松、許鴻基、陳堅中經具結後接受檢察官
    訊問之供述筆錄，均無顯不可信之狀況，依刑事訴訟法第15
    9條之1第2項規定有證據能力。
  (三)被告以外之人於審判外之陳述，雖不符合刑事訴訟法第159
    條之1至第159條之4等4條規定傳聞證據得為證據之例外規定
    ，而經當事人於審判程序同意作為證據，法院審酌該言詞陳
    述或書面陳述作成時之情況，認為適當者，亦得為證據。當
    事人、代理人或辯護人於法院調查證據時，知有刑事訴訟法
    第159條第1項不得為證據之情形，而未於言詞辯論終結前聲
    明異議者，視為有前項之同意，刑事訴訟法第159條之5定有
    明文。除上開供述證據外，本判決所引用其他具傳聞性質之
    供述及非供述證據，經本院於審理時提示被告許清蘇及其辯
    護人、檢察官均表示無意見，迄於言詞辯論終結前亦均未聲
    明異議，視為同意作為證據，本院審酌該等證據之取得過程
    並無瑕疵，與本案待證事實間復具有相當之關聯性，自得採
    為證據。
貳、認定事實所憑之證據及理由
一、【被告許智鈞部分】：
    訊據被告許智鈞固坦承收受台電公司之承包商交付之監視系
    統回饋金80萬元之事實，惟矢口否認有何侵占之犯行，並辯
    稱：我向台電公司爭取回饋金，協助橋頭村裝設監視系統，
    台電公司之承包商主動回饋橋頭村，台電公司表示由橋頭村
    採購以符合地方需求，我於97年6月10日分2次各交付10萬元
    工程款予監視系統廠商李國誠，先後總計支付工程款約80萬
    元，並無侵占回饋金等語。經查：
  (一)【被告許智鈞向廠商要求且收受廠商監視系統回饋金80萬元
    】
  (1)證人即台電公司經理游本鎮於偵訊及原審指證：我負責台電
    公司麥寮風力發電新建工程施工監造，此工程範圍包括三盛
    村、橋頭村、新吉村、崙後村，該工程於96年10月23日工程
    順利復工後，於96年11月間某日接到橋頭村長許智鈞以橋頭
    村辦公室名義發文到台電公司麥寮鄉臨時辦公室，內容要求
    台電公司撥款回饋橋頭村裝設監視系統費用，金額約1百多
    萬元，因為當時台電公司在麥寮鄉臨時辦公室沒有收發文權
    限，我將該函文退還；又於96年11月15日收到許智鈞於96年
    11 月7日發函麥寮鄉公所轉給台電公司的公文，內容表示台
    電公司埋設地下電纜對當地居民安全有疑慮，要求再次在橋
    頭村單獨召開座談會，以解民惑避免抗爭，我們繼續動工後
    ，便發生橋頭村民多次阻撓施工情形，我依據當初與漢翔公
    司簽訂之合約，要求漢翔公司處理，且曾在鄉公所多次舉辦
    之地方座談會中，與許智鈞針對裝設監視器一事進行協調，
    希望許智鈞直接由台電公司提供予麥寮鄉1,380萬元回饋金
    申請提撥裝設監視系統，但許智鈞未予回應等語（見偵卷(三)
    第89-95頁、原審卷(三)第55-65頁）。證人即漢翔公司副處長
    林獻堂於偵訊證述：許智鈞要求工程單位回饋80萬元監視器
    ，所以才請下包商協調儘速解決等語（見偵查卷(二)第189-19
    0頁）；於原審結證：漢翔公司與下包商之合約約定遇到抗
    爭由下包商處理，所以請下包商處理抗爭，本件工程在橋頭
    村的下包商台裕公司工地遇到抗爭，工程無法進行，才請下
    包商台裕公司古正昌去瞭解此事要如何處理，後來回報說是
    橋頭村裝監視系統，需要一些回饋金，我請古正昌儘量協調
    ，使工程順利進行，古正昌協調結果需要支付80萬元裝監視
    器，但台裕公司最多只能支付40萬元，故請漢翔公司協調其
    他下包商幫忙支付，因工程延宕，漢翔公司與下包商的損失
    嚴重，我才協調其他下包商幫忙支付，由負責水電的東宏公
    司支付20萬元，負責吊椿的大昶公司支付10萬元，另一顧問
    公司支付10萬元等語（見原審卷(三)第66-74頁）。證人即漢
    翔公司工地主任陳鶴彬於偵訊證述：漢翔公司承包台電麥寮
    風力發電機工程，在埋設PVC管線時遭到民眾抗爭，其中以
    橋頭村抗爭最激烈等語（見偵卷(三)第70-73頁）。證人即台
    裕公司下包商許文明於偵訊及原審結證：古正昌於97年3、4
    月之前曾問我是否認識村長許智鈞，我說認識，古正昌拜託
    我向村長許智鈞請託不要抗爭、阻擋工程進行，我找許智鈞
    說這件事情，許智鈞告訴我說社區要裝設監視器，看古正昌
    的公司是否能幫忙裝設，我將許智鈞之要求轉達給古正昌。
    過了大約1個月某日，古正昌來我家，接著林獻堂和陳鶴彬
    也過來，他們說要找村長協調回饋金之事，我帶他們3人去
    村長家協調。當時村長要求說，裝設監視器要一百多萬元，
    他們3人說還要再討論，古正昌事後告訴我要支付約80餘萬
    元，由4家廠商共同支付。97年3、4月間某日古正昌與邱俊
    偉去找我，叫我帶他們去村長家，要拿回饋金支票給村長，
    金額我不清楚。支票給村長後，邱俊偉要求要收據，要拿回
    公司報帳，許智鈞打電話叫村幹事林坤德來開收據，林坤德
    稱橋南社區理事長許政夫過世，拿不到理事長印章，村長就
    叫林坤德暫時保管支票等語（見偵卷(二)第94-97頁、原審卷
    (三)第39-46頁）。證人即台裕公司經理古正昌於警詢、偵訊
    及原審指證：漢翔公司承攬台電在雲林麥寮風力發電工程，
    再分包予台裕公司，但當時村民抗爭阻撓施工，為施工順利
    ，找橋頭村長許智鈞協調多次，我有參加過一、二次，許智
    鈞每次都提出橋頭村需要裝設監視系統，希由廠商出資架設
    ，漢翔公司先與許智鈞談妥80萬元後，再由漢翔公司林獻堂
    協調由台裕公司負擔40萬元回饋金，我拿台裕公司開立之面
    額40萬元支票，與邱俊偉一起前去許智鈞住處，我告訴許智
    鈞這是要裝設監視系統的回饋金，許智鈞打電話叫橋頭社區
    發展協會之人過來拿支票，我把支票交給該人等語（見98年
    他字第773號卷《下稱他卷》(一)第30-40頁、偵卷(五)第128-13
    1頁、原審卷(三)第98-107頁）。證人即台裕公司總經理張文
    騫於偵訊證稱：漢翔公司分配台裕公司需支付40萬元回饋金
    ，古正昌問我好不好，我說好，就由台裕公司簽發面額40萬
    元支票支付等語（見他卷(一)第138-142頁）。證人即台裕公
    司工地主任邱俊偉於原審證述：97年1月7日進場施作盛南橋
    附近之地下管排作業，工地現場有人回報遭到阻撓抗爭，我
    當日立刻發函給漢翔公司，作為台裕公司工期的依據等語（
    見原審卷(三)第182-188頁）。證人即東宏公司員工巫文裕於
    偵訊時證述：漢翔公司林獻堂向我及古正昌等下包商表示，
    橋頭村要求廠商回饋裝設監視器，東宏公司找協力廠商嘉信
    公司負責支付橋頭村回饋金20萬元，於97年3、4月間，由我
    與嘉信公司負責人在許文明建材行交付面額20萬元支票給一
    位自稱橋頭村發展協會之男子等語（見他卷(一)第46頁、偵卷
    (五)第134-136頁）。證人即東宏公司負責人楊茂稜證述：巫
    文裕說要回饋鄉里，並叫下包商（即嘉信公司）去處理等語
    （見他卷(一)第69-72頁）。證人即長侑結構技師事務所負責
    人楊明璋於偵訊證述：長侑結構技師事務所與長茂結構技師
    事務所合作承攬工程設計案，長茂結構技師事務所於97年3
    月28日參與雲林麥寮風力發電工程之競標並取得漢翔公司該
    工程之優先議價權，漢翔公司於議價時表示該工程遭居民阻
    撓施工，約定處理居民抗爭在25萬元以下，由長茂事務所負
    責，超過25萬元，由長茂事務所與漢翔公司另行協調，長茂
    事務所於97年4月7日與漢翔公司簽約承攬該工程，本工程以
    長茂事務所名義簽發面額各10萬元支票4張支付居民抗爭費
    ，其中發票日97年4月10日（支票號碼：AL0000000、面額10
    萬元）支票是由長茂事務所負責人張宗與工地主任顏欽漢一
    起去找許智鈞，但沒有找到，就委由顏欽漢全權處理，據顏
    欽漢回報，該支票依許智鈞指示交給橋頭社區發展協會之人
    ，協調民眾抗爭是由漢翔公司處理，出資金額亦由漢翔公司
    林獻堂或謝耿湖通知我或張宗等語（見他卷(一)第154-158頁
    ）。證人即大昶公司經理彭德孟於偵訊結證：大昶公司承包
    漢翔公司之雲林麥寮安裝風機塔架及旋轉葉片吊裝工程，安
    裝位置在麥寮鄉新吉村，簽約時已約定若遭居民抗爭，雙方
    需共同協調解決，土木工程部分遭到居民抗爭而延宕，大昶
    公司並未參與協調，但大昶公司需等到土木工程施作完畢後
    才可開始施作，大昶公司之工程因而延宕，97年1、2月間漢
    翔公司問大昶公司能出多少回饋金，我向大昶公司負責人黃
    金維以電話詢問意見後，決定支付10萬元。97年3、4月間某
    日漢翔公司工地主任陳鶴彬要求我依上述決議，將該筆款10
    萬元款項交給村長，我向大昶公司回報獲同意後，公司將該
    筆10萬元款項直接匯入我華南銀行汐止分行（戶名：彭德孟
    ）帳戶後，付款當天我去華南銀行西螺分行領10 萬元現金
    ，由我的房東陪同至大昶公司施工地點之新吉村長家，欲交
    給新吉村長，但新吉村長拒收，表示他沒有抗爭，也沒有要
    求廠商回饋，我再打電話詢問陳鶴彬，陳鶴彬說我送錯人，
    叫我送去橋頭村長家，我與房東一起至許智鈞家時，許智鈞
    不在家，我打電話給許智鈞，他說等一下會有人到他家向我
    拿錢，不久，有一名男子進來，我交付10萬元現金給那名男
    子等語（見偵卷(二)第40-45頁）。證人林志諺於偵訊指證：
    彭德孟因工程期間向我租房子作為員工宿舍及跟空地放置材
    料，彭德孟說要去拜訪村長，叫我帶路，我於97年3、4月間
    開車載彭德孟去新吉村長辦公室，我在外面等候，過5分鐘
    彭德孟出來，他說找錯人了，應該是橋頭村長才對，我再帶
    彭德孟去橋頭村長辦公室，我在外面等候等語（見偵卷(三)第
    178- 180頁）。證人即橋頭村幹事林坤德於偵訊證述：村長
    許智鈞要以社區發展協會之名義裝設監視器，並指示我以橋
    南社區發展協會名義發函台電公司新源施工處第三檢驗隊及
    漢翔公司，村長再拿給橋南社區蓋章後發函，我製作時誤為
    橋頭社區發展協會，廠商有拿現金10萬元、支票面額10萬元
    、20萬元，當時村長許智鈞不在，許智鈞叫我去他家收取支
    票並代為保管等語（見偵卷(二)第146-147頁、偵卷(四)第144-1
    49頁、原審卷(三)第46-55頁）。另證人即後任橋南社區發展
    協會理事長許慶麟於偵訊結證：97年1月間橋南社區發展協
    會理事長是許政夫，許政夫於97年年中車禍過世，由我於97
    年底代理理事長，橋南社區發展協會並無經費，亦未因漢翔
    公司承包台電架設風力發電廠工程案，向漢翔公司要求回饋
    金80萬元作為協助架設監視系統等語（見偵卷(二)第101-105
    頁）；證人即橋頭社區發展協會理事長許山埔於偵訊結證：
    橋頭社區發展協會並未介入亦未授權給橋頭村長許智鈞向漢
    翔公司要求80萬元回饋金，橋頭社區發展協會並未收受台裕
    、東宏、長茂公司及巫文裕所交付之支票，也未收到80萬元
    ，橋頭社區發展協會97年1月8日麥鄉橋頭社字第097001號函
    並非橋頭社區發展協會所發文，且理事長名字也不對，橋頭
    社區發展協會沒有花錢裝監視器等語（見偵卷(二)第115-118
    頁）；證人即橋頭社區發展協會總幹事許章蕊於偵訊結證：
    橋頭社區發展協會只有做社區營造，沒有做監視器，也未授
    權橋頭村長許智鈞向漢翔公司要求80萬元回饋金等語甚詳（
    見偵卷(二)第107-108頁）。
  (2)此外，復有漢翔航空工業股份有限公司購案開標紀錄表（見
    他卷(一)第147頁）、臺電公司新能源施工處96.12.07D新工字
    第09611001531號函暨檢附麥寮鄉公所函（見偵查卷(三)第66-
    67、68-69頁）、「麥寮風力發電機組新建工程」工程協調
    會96年9月14日及96年9月26日會議記錄2份（見偵查卷(三)80-
    82頁）、雲林縣麥寮鄉橋頭村辦公處96年11月7日（96）麥
    鄉橋頭字第096 0000016號函、雲林縣麥寮鄉公所96年11月
    15日（96）麥鄉橋頭字第0960014082號函（見偵查卷(三)P83-
    84）、台電公司簽辦用箋（見偵查卷(三)P87-88）、台裕公司
    97年1月7日97臺（麥風）字第70107004號函附抗議陳請書（
    見偵卷(一)第254-255頁）、橋頭社區發展協會97年1月8日97
    麥鄉橋頭社字第097001號函（見偵查卷(二)P183）、長茂土木
    結構技師事務所支付之支票影本（見他卷(一)第149頁）、華
    南銀行文山分行98年10月13日（98）華文山字第9800101號
    函附嘉信機電工程有限公司簽發票號C0000000、發票日97年
    4月15日、面額20萬元支票影本（見偵卷(三)第23-24頁）、聯
    邦銀行文心分行98年10月21日（98）聯文心字第135號函附
    台裕營造有限公司開立票號UA0000000、面額40萬元支票影
    本（見偵卷(三)第36-37頁）、華南商業銀行彭德孟活期儲蓄
    存款存摺影本（見偵卷(五)第69-70頁）、大昶公司轉帳傳票
    影本（見偵卷(五)第72-73頁）附卷足參。
  (3)依證人游本鎮、林獻堂、陳鶴彬、許文明、古正昌、張文騫
    、邱俊偉、巫文裕、楊茂稜、楊明璋、彭德孟、林志諺、林
    坤德、許慶麟、許山埔、許章蕊前揭證詞相互勾稽互核大致
    相符，並依上開調查證據之結果互核觀之，足認被告許智鈞
    於96年11月初以橋頭村辦公室名義發文給台電公司位於麥寮
    鄉之臨時辦公室，要求台電公司撥款回饋橋頭村裝設監視系
    統，台電公司麥寮臨時辦公室經理游本鎮以麥寮鄉臨時辦公
    室無收發文權限為由，將該函文退還；被告許智鈞於96年11
    月7日以橋頭村長名義，發函麥寮鄉公所轉給台電公司新能
    源施工處，表示橋頭村當地居民對台電公司在該地區埋設地
    下電纜，有安全疑慮，要求台電公司在橋頭村召開座談會，
    以解民惑避免抗爭；又於97年1月7日在當地居民抗爭後，簽
    署抗議陳情書，再於97年1月8日指示村幹事林坤德，以橋南
    社區發展協會名義（林坤德誤載為橋頭社區發展協會）發文
    台電公司新能源施工處第三檢驗隊，要求協助裝設監視系統
    。嗣經證人許文明於97年3月間某日引領林獻堂、陳鶴彬、
    古正昌至許智鈞位於雲林縣麥寮鄉○○路307號住處兼村長
    辦公處商談回饋金數額，當日雖未談成，惟其後再度協商談
    妥補助監視系統回饋金80萬元。嗣經漢翔公司之下包商台裕
    公司、東宏公司、長茂土木結構技師事務所、大昶公司接受
    漢翔公司之協商，東宏公司由其協力廠商嘉信公司開立面額
    20萬元支票、長茂土木結構技師事務所負責人張宗開立面額
    10萬元支票、大昶公司提出10萬元現金，由被告指示證人林
    坤德暫行收受、保管，上開支票均已兌現，被告收受漢翔公
    司下包商台裕公司、東宏公司、長茂土木結構技師事務所、
    大昶公司之補助監視系統回饋金合計80萬元等情，足可認定
    。
  (二)【被告許智鈞侵占保管監視系統回饋金114,000元】
  (1)證人即立誠通信行負責人李國誠於偵訊時證述：97年5、6月
    間與我配合的水電協力廠商陳俊良打電話叫我一起至橋頭村
    看監視器工程，我去看完後報價給橋頭村長許智鈞，之後由
    我與許智鈞聯絡，陳俊良配合我施工，我與許智鈞於97年6
    月初第一次在他家見面，許智鈞說這次工程要給我做，但是
    我必須留總工程款的1成半的利潤給他，他說有回饋金70萬
    元可以使用，施工前我在許智鈞家門口送給他的估價單浮報
    價格後約60幾萬元，後來又追加2次，一次是9萬多元，一次
    是4萬多元，加起來約80餘萬元，但我實收的工程款是64萬6
    千元。大約浮報15萬4千元，也就是約80萬元1成5的利潤，
    我於97年6月10日拿到現金10萬元，97年7月31日拿到一張面
    額20萬元支票（票號：C0000000）及一張面額10萬元的支票
    （票號AL0000000），97年8月15日一筆尾款146,000元現金
    存入我寶華銀行的帳戶，97年11月7日匯入25,000元、97年
    11月18匯入25,000元，97年12月3日匯入50,0000元，合計64
    6,000元，我所開立給橋南社區發展協會815,720元的估價單
    是為了配合許智鈞才浮報價格。上星期某日中午，許智鈞太
    太來找我，詢問我監視器工程共收取多少錢，經我核對單據
    後，實際只有收646,000元，許智鈞太太拜託我把工程款加
    到與80萬元收據相符的金額，我叫會計小姐更改電腦紀錄，
    將當日10萬元訂金改為20萬元，當時有股東蔡裕斌、張世民
    及會計小姐劉香梅在場，我在第一次警詢時所述於97年6月
    10日拿到現金20萬元是不實等語（見偵卷(三)第123-126頁）
    ；於原審證述：我的利潤是工程款約2.5至3成，許智鈞並無
    親自向我提出要拿出一成半的利潤給許智鈞，是陳俊良向我
    轉達此事，但給付工程款時，許智鈞有把他的利潤扣掉，許
    智鈞、林坤德於97年6月10日在村辦公室交給我現金10萬元
    ，當天許智鈞並沒有另外再交付一筆10萬元現金給我，之後
    我陸續拿到幾張支票，後來有追加一組攝影機，貨款約4萬
    元，許智鈞表示貨款作為保固的保證金，所以沒有開立估價
    單，案發後村長太太來問為何算出來價錢的跟實際收款有落
    差，後來她知道許智鈞要求一成半利潤後，要求我更改紀錄
    等語（見原審卷(三)第107-116頁）。證人即立誠通信工程師
    蔡裕斌於偵訊及原審結證：我在第一次警詢時有說謊，實情
    為橋頭村長太太於98年10月10日前後某日下午到立誠通信行
    ，表示如果有人問起橋頭村監視器工程的相關事情，要我們
    回答收到的款項是估價單上的金額815,720元，不能說出實
    際收到的款項，當時有我跟李國誠及張世民、會計劉香梅在
    場等語（見偵卷(三)第137-140頁、原審卷(三)第116-120頁）。
    依證人李國誠、蔡裕斌上開證詞相互勾稽比對可知，被告許
    智鈞透過證人陳俊良向證人李國誠轉達以浮報價格方式，預
    留工程款1成半之利潤，且僅交付監視系統工程款合計646,0
    00元【計算方式：100,000元＋200,000元＋100,000元＋146
    ,000元＋25,000元＋25,000元＋50,000元＝646,000元】，
    其中於97年6月10日僅交付工程款現金10萬元之重要事實，
    悉相吻合。復有立誠通信行估價單、收據暨工程保固書（見
    偵卷(二)第143、222-223、226-227頁）、星展銀行斗六分行
    98年12月12日（98）星展斗發字第066號函附李國誠星展銀
    行（原寶華銀行）斗六分行帳戶（帳號：000-000-00 000-0
    ）開戶資料及交易明細（見偵卷(二)第49-81頁）、立誠通信
    行97年6月份每日出貨明細表（見偵卷(三)P117-122頁）附卷
    足憑。
  (2)雖證人陳俊良於原審證述：我並未向證人李國誠提及被告許
    智鈞要求1成半的利潤等情（見原審卷(三)第123頁），然比對
    證人李國誠於原審證述：陳俊良向我轉達要拿出一成半的利
    潤給許智鈞，許智鈞並無親自向我提此事，但是付工程款時
    ，許智鈞扣除他的利潤等語（見原審卷(三)第110-111頁）。
    參以被告許智鈞交付證人李國誠之工程款為646,000元，衡
    情若非被告許智鈞要求浮報價格，以掩飾其欲侵占回饋金之
    犯行，證人李國誠斷無開立80萬元收據之理；再依被告許智
    鈞保管之回饋金80萬元，扣除已支付之工程款646,000元及
    尚未支付追加工程款尾款40,000元，二者差額114,000元【
    計算方式：800,000元－646,000元－40,000元＝114,000元
    ），接近總工程款80萬元之1成半（800,000元×0.15＝120,
    000元），核與證人李國誠前開證述被告許智鈞要求浮報價
    格，以利其獲得工程款1成半利潤之情節，亦相吻合，益徵
    證人李國誠上開證詞，洵非虛構，堪可採信。足證被告許智
    鈞以浮報價格方式侵占保管之回饋金114,000元，堪可認定
    。
  (三)【被告許智鈞所辯不可採】
  (1)被告許智鈞雖於本院辯稱其於97年6月10日分2次各支付10萬
    元工程款定金予李國誠乙節。惟被告許智鈞於警詢、偵訊及
    聲請羈押時分別供述：我先後收到漢翔公司的包商40萬元及
    20萬元支票及10萬元現金，共70萬元之監視器贊助款，我除
    支付贊助款70萬元予李國誠外，另自行墊付15萬9千餘元等
    語（見偵卷(二)第207-210頁、聲羈卷第68頁、偵卷(四)第162頁
    ）；於原審及本院審理中改以其收受漢翔公司之下包商80萬
    元回饋金，其中於97年6月10日分2次各支付10萬元工程款定
    金，加計其他給付之工程款，合計約80萬元等情置辯，其先
    後所辯，已有明顯不符。又證人林坤德於偵訊中證述：我帶
    立誠通信行到裝設監視器地點，且將10萬元（指所保管現金
    ）及30萬元支票（指所保管面額各20萬元及10萬元支票）付
    給立誠通信行等語（見偵卷(四)第148頁）；於原審證述：包
    商出資裝監視器，我共經手3次，1次現金10萬元，1次支票
    10萬元，另1次支票20萬元，其中10萬元現金是村長打電話
    給我，他說監視器廠商來了，叫我拿錢至村長家給監視器廠
    商，我拿10萬元至村長家中交給村長，村長再拿給廠商等語
    （見原審卷(三)第53頁）；依證人林坤德之證詞可知，證人林
    坤德將其所保管之回饋金現金10萬元交予被告許智鈞，再由
    被告交予證人李國誠，核與證人李國誠證述我於97年6月10
    日只有收取一筆現金10萬元，同日並未收取另筆現金10萬元
    等情，互核相符，堪認為真實可採。
  (2)至證人陳俊良於原審證述：我從事水電，是村長許智鈞叫我
    幫忙找通信行裝設監視器，我介紹與我配合的李國誠承包，
    村長許智鈞叫我通知李國誠可以承包這件工程，李國誠去許
    智鈞家拿工程頭期款那天我有在場，我看到許智鈞拿錢給李
    國誠，但不知道金額多少，當時村幹事林坤德尚未到場，後
    來我們出去看線路時村幹事林坤德才來，但沒有看到村幹事
    拿錢給李國誠，或是村幹事拿錢給許智鈞再轉交給李國誠，
    許智鈞被收押後，我陪許智鈞太太去找李國誠瞭解工程款的
    問題，李國誠說該工程還有尾款未付清等語（見原審卷(三)第
    120-123頁）。依證人陳俊良之證詞，其於證人林坤德到場
    前後均在場，被告許智鈞交付現金即工程款頭期款（即定金
    ）予證人李國誠僅有1次，並非2次。再參以被告許智鈞收受
    廠商之回饋金80萬元，其中現金10萬元，面額20萬元、10萬
    元支票2張係由證人林坤德代收保管，另面額40萬元支票則
    由證人林坤德代收後交付被告許智鈞，詳如上述，則證人李
    國誠前揭證述被告許智鈞打電話告以監視器廠商來了，叫我
    拿錢至被告許智鈞家給監視器廠商，我拿10萬元至村長家中
    交給被告許智鈞，被告許智鈞再拿給廠商等語（見原審卷(三)
    第53頁），顯屬可信。證人陳俊良上開關於被告許智鈞在證
    人林坤德到場前，有交付一筆現金予證人李國誠之證詞，顯
    與事實不符，尚難採信。
  (3)又證人陳俊良於本院審理中結證：許智鈞並未交待我，他要
    得到一成半的利潤，我也未向李國誠表示許智鈞要求一成半
    的利潤，許智鈞因本案遭羈押期間，他太太李東霖叫我陪她
    去立誠通訊行，我並未聽到李東霖要求立誠通信行更改帳目
    ，僅有請立誠通信行寫清單等語（見本院卷(二)第28-30頁）
    ；惟依證人即被告許智鈞之妻李東霖於本院證述：案發後我
    去立誠通信行二次，第一次是陳俊良帶我去立誠通信行詢問
    老闆李國誠，李國誠說工程已經太久，但我先生還有工程款
    6萬元未給付，我應允會給付，李國誠給我幾張估價單、存
    款簿叫我回去看，我並未要求李國誠更改帳目，經我向林坤
    德查明後，知道有我先生及林坤德各交付定金10萬元現金，
    共20萬元，第二次我至立誠通信行說明此情，但該通信行小
    姐拿存款簿給我看，仍表示我先生只有付10萬元等語（見本
    院卷(二)第22-25頁）。參以立誠通信行97年6月份每日出貨明
    細表97年6月10日係記載「監視器施工收款訂金20萬元」等
    情（見偵卷(三)第117頁），若非誠通信行原始紀錄為記載「
    10萬元」，經證人即被告許智鈞之妻李東霖於案發後前去要
    求證人李國誠更正為「20萬元」，立誠通信行之小姐自不可
    能於證人李東霖二度前去立誠通信行時表示被告許智鈞已支
    付現金20萬元之際，仍表示被告許智鈞僅有支付現金10萬元
    等情，由此益證證人李國誠證述被告許智鈞於97年6月10日
    僅支付現金10萬元工程款定金乙節，洵非子虛。被告此部分
    辯解，即嫌無據。
  (四)【不能證明公訴人指訴被告許智鈞構成藉勢勒索財物及恐嚇
    取財罪】
  (1)按貪污治罪條例第4條第1項第2款藉勢或藉端勒索財物罪，
    其所謂「藉勢」勒索財物，須行為人「憑藉權勢、權力」，
    以恫嚇或脅迫之手段，使人畏懼而交付財物；又貪污治罪條
    例第4條第1項第2款之藉勢勒索財物，所稱「勒索財物」，
    以行為人憑藉其本人或他人之權勢，或以某種事由為藉口，
    施行恫嚇，以索取財物為構成要件，不以所藉權勢事由，在
    其職務範圍內或與其職務有直接關係為必要（最高法院92年
    台上字第4011號、6607判決意旨參照）。貪污治罪條例第4
    條第1項第2款所指藉勢勒索財物罪，係指行為人憑藉權勢權
    力，對被害人施行恫嚇脅迫，以索取財物為構成要件。至其
    恫嚇脅迫行為之實施，縱非親自直接為之，而係經由他人轉
    達於被害人者，仍無礙於其罪責之成立，但仍須客觀上有施
    行恫嚇之行為，始為適法（最高法院94年台上字第5599號、
    100年台上字第1596號判決意旨參照）。刑法第346條之恐嚇
    取財罪之恐嚇行為，係指以將來惡害之通知恫嚇他人而言，
    受恐嚇人尚有自由意志，不過因此而懷有恐懼之心（最高法
    院67年台上字第542號判例意旨參照）。是貪污治罪條例第4
    條第1項第2款藉勢或藉端勒索財物罪，就勒索財物之要件言
    ，與刑法第346條恐嚇取財罪，均必以客觀上有恫嚇或脅迫
    之手段，使人畏懼而交付財物為要件。
  (2)起訴意旨另謂：漢翔公司於97年間承攬台電公司麥寮風力發
    電廠興建工程案，施工地點位於雲林縣麥寮鄉橋頭村等地，
    97年年初某日，漢翔公司下包商臺裕公司於施工中，突然有
    數名不詳黑衣男子乘坐賓士車進入工地，並阻撓施工，向工
    地人員表示「看你們要怎樣處理」，台裕公司因無法施工即
    向上包漢翔公司依契約申報停工避免違約，漢翔公司副處長
    林獻堂得知後對臺裕公司部分未及時完工，後續負責水電工
    程之下包商東宏公司、大昶公司之工期亦遭延宕，漢翔公司
    副處長林獻堂、專案經理謝耿湖、工地主任陳鶴彬、臺裕公
    司專案經理古正昌、大昶公司工地主任彭德孟、東宏公司經
    理巫文裕憂心工程延滯，使會使漢翔公司遭受台電公司鉅額
    罰款，透過關係了解，即與許智鈞「接洽」，希望其協助疏
    通村民，俾工程順利進行，詎許智鈞竟基於藉勢勒索之犯意
    ，且為逃避事後刑事調查，利用「以裝設社區監視器合法名
    義隱匿非法勒索手段與所得」、「以裝設監視器勒索金額入
    個人私有，規避社區協會公帳會計稽核」、「配合御用廠商
    浮報單價，價差朋分入己」之手法，基於恐嚇取財及藉勢勒
    索之犯意，向林獻堂、謝耿湖、陳鶴彬、古正昌、彭德孟、
    巫文裕等人恐嚇稱：「橋頭村需架設監視器系統，要求漢翔
    公司及下包廠商出資150萬元架設否則無法順利進行」，林
    獻堂等人因工程遭抗爭而心生畏懼，為求工程順利進行，迫
    於無奈，乃答應其要求，經林獻堂等人交互出面與許智鈞協
    商金額，同意給付80萬元給許智鈞，因漢翔公司為國營企業
    ，無法支出該筆費用，經漢翔公司林獻堂、陳鶴彬與臺裕公
    司、東宏公司協商，決定由臺裕公司、東宏公司各出資40萬
    元、15萬元，交付予許智鈞。許智鈞除收受臺裕公司面額40
    萬元支票、東宏公司下游廠商嘉信公司面額20萬元支票外，
    長茂土木結構技師事務所亦因心生畏懼交付面額10萬元支票
    予許智鈞外，嗣因漢翔公司再向其表示許智鈞又以「工地附
    近因颱風導致積水」名義、需要「處理費用」否則抗爭，楊
    明璋得知後心生畏懼，即於97年9月16日開立票面金額為10
    萬元之支票1張（票號：AL0000000，抬頭：國振營造工程有
    限公司），並應漢翔公司要求，郵寄給國振營造工程有限公
    司（下稱國振公司），由國振公司轉交付與許智鈞。再於97
    年10月間，漢翔公司人員又告知長佑事務所，長佑事務所需
    協助處理當地居民抗爭，長佑事務所遂於97年10月30日開立
    2張金額分別為3萬2千元（支票號碼：AL0000000）及1萬2千
    元（支票號碼：AA0000000）支票，其中3萬2千元的支票沒
    有抬頭，長佑事務所開立後郵寄至漢翔公司，另張1萬2千元
    之支票抬頭仍為國振公司，則郵寄到國振公司，由其轉交與
    許智鈞，共計24萬4千元，均遭兌現轉交付許智均。另漢翔
    公司下包商土木工程廠商臺裕公司於施工中，於97年間突然
    有數名不詳黑衣男子乘坐賓士車進入工地，並阻撓施工，向
    工地人員表示「看你們要怎樣處理」，漢翔公司工地主任陳
    鶴彬打電話予漢翔公司之下包廠商大昶營造有限公司（下稱
    ：大昶公司）專案經理彭德孟，表示台裕公司因村民抗爭影
    響工程進行，要求大昶公司交付10萬元款項予「村長」，經
    彭德孟向大昶公司回報，衡量為整體工程大局為重，大昶公
    司同意支付，並將該筆10萬元款項直接匯入彭德孟之華南銀
    行汐止分行帳戶，彭德孟於97年3月間前去華南銀行西螺分
    行領取10萬元現金後，欲交給大昶公司施工地點所在之新吉
    村林村長林靜雄，詎林靜雄知悉彭德孟來意後拒絕收下款項
    ，表示他沒有抗爭，也沒有要求廠商去做任何回饋的事。彭
    德孟打電話向陳鶴彬確認後，才知道自己送錯村，應該將款
    項交給橋頭村村長，彭德孟遂轉往許智鈞住處，因許智鈞當
    時不在家中，彭德孟詢問許智鈞家人許智鈞使用之電話號碼
    ，並打電話給許智鈞；許智鈞告知彭德孟等一下會有人去他
    家拿10萬元，要彭德孟把錢交給那個人；不久彭德孟與林姓
    房東陪同至許智鈞住處交付10萬元予指定之姓名年籍不詳之
    成年男子，並遭兌現轉交付許智均。許智鈞勒索得手後，即
    利用「以裝設社區監視器合法名義隱匿非法勒索手段與所得
    」、「以裝設監視器勒索金額入個人私有，規避社區協會公
    帳會計稽核」、「配合御用廠商浮報單價，價差朋分入己」
    之手法，僅支付監視器系統價款僅646,000元，惟於98年1、
    2月間，要求李國誠開立不實金額為815,720元之估價單，浮
    報價差169,720元。因認許智鈞涉犯貪污治罪條例第4條第1
    項第2款藉勢勒索財物及刑法第346條第1項恐嚇取財罪嫌。
    經查：
    證人楊明璋固於偵訊時證稱：（長茂土木結構技師事務所
      ）開立第2張支票發票日97年9月16日（支票號碼AL000000
      0面額10萬元，支票抬頭為國振營造工程有限公司，據漢
      翔公司表示，是支付當時工地附近因颱風導致積水之處理
      費用，直接郵寄給國振公司，但真正的原因為何，要問漢
      翔公司。又第3、4張支票係之發票日係97年10月30日面額
      32,000元（支票號碼AL0000000）及面額12,000元（支票
      號碼AA0000000），其中面額32,000元支票沒有抬頭，漢
      翔公司表示是要作為處理當地居民抗爭之用，叫我們公司
      直接寄到漢翔公司，最後如何處理、使用，要問漢翔公司
      才清楚；面額12,000元支票抬頭則同樣為國振營造工程有
      限公司，漢翔公司要我們公司支付的名義，係表示為支付
      當時工地附近因颱風導致積水整理之費用，我們公司是以
      郵寄方式寄到國振營造公司。上開支付支票的名目，是依
      漢翔公司指示、轉達，我們公司照辦，所以實際上漢翔公
      司如何使用該筆款項，我不清楚等語（見他卷(一)第156頁
      ），依證人楊明璋前開證詞尚不能證明以長茂土木結構技
      師事務所為發票人之面額各為10萬元、32,000元、12,000
      元支票3紙（支票號碼AL0000000、AA0000000、AL0000000
      ）係支付監視系統回饋金，更無證據證明上開支票3紙係
      交給被告許智鈞，或由何人提示兌現後交付現金予被告許
      智鈞，公訴人此部分之指訴，尚難遽予採信。
    證人即台電公司經理游本鎮於偵訊及原審證述：台電公司
      施工期間，曾遇到多次規模不等之地方民抗爭，繼續動工
      後，發生橋頭村民多次阻撓施工情形，我依據當初與漢翔
      公司簽訂合約內容約定漢翔公司必須協助處理地方陳抗事
      宜的條款，要求漢翔公司處理，且曾在鄉公所多次舉辦之
      地方座談會中，與許智鈞針對裝設監視器一事進行協調，
      但我並未看到許智鈞有帶人去抗爭等語（見偵卷(三)第89-9
      5頁、原審卷(三)第55-65頁）。證人即漢翔公司副處長林獻
      堂於偵訊及原審證述：工程在橋頭村下包商台裕公司的工
      地有遇到抗爭，工作無法進行，才請下包商台裕公司古正
      昌去瞭解此事要如何處理，許智鈞用停工的方式要求工程
      單位回饋80萬元監視器，我們會害怕，所以才請廠商協調
      儘速解決等語（見偵查卷(二)第189-190頁、原審卷(三)第70
      頁）。證人即漢翔公司工地主任陳鶴彬於偵訊證述：漢翔
      公司承包台電麥寮風力發電機工程，在埋設PVC管線時有
      遭民眾抗爭，其中以橋頭村抗爭最激烈，民眾來抗爭都會
      說找村長來解決，許智鈞帶村民抗爭我會害怕，怕停工違
      約金，因為漢翔公司若延宕工期，每日要賠償台電公司15
      0萬元違約罰款等語（見偵卷(三)第70-73頁）；於原審證述
      ：我並未看到許智鈞在抗爭現場，也不清楚是否許智鈞帶
      村民抗爭等語（見原審卷(三)第87、90頁）。證人即台裕公
      司下包商許文明於原審結證：許智鈞說村民向他反應有損
      壞到農作物要賠償，並說橋頭村有缺路口監視器，協調廠
      商有無經費裝設路口監視器等語（見原審卷(三)第39-41頁
      ）；證人即台裕公司經理古正昌於偵訊及原審結證：我並
      未在抗爭現場，亦未看過許智鈞抗爭，是橋頭村工地工人
      向我報告有抗爭，拿切結書（按：指抗議陳情書）給我，
      我看了切結書就停工，但停工要罰款，因切結書有村長許
      智鈞的名字，我就去找許智鈞，希望工程能趕快進行等語
      （見他卷(一)第39頁、原審卷(三)第98-106頁）；證人即台裕
      公司工地主任邱俊偉於原審證述：我並未於97年1月7日到
      抗爭現場，是現場人員打電話回報，因為我有工期壓力，
      才發函給漢翔公司，許智鈞並未直接或間接向我表達施工
      抗議及要求停工等語（見原審卷(三)第186-187頁），核與
      被告許智鈞於原審辯稱：我未在抗爭現場，是台裕公司之
      工地被村民抗議停工，該公司之工人到我家說抗議者要找
      我幫忙協調，台裕公司怕被漢翔公司罰款，工人拿抗議陳
      情書到我家拜託我在上面簽名，台裕公司就可拿此張抗議
      陳情書向漢翔公司申報停工等語（見原審卷(三)第106頁）
      。依證人游本鎮、陳鶴彬、許文明、古正昌、邱俊偉之證
      詞，相互比對結果，固可證明橋頭村路段確有民眾抗爭阻
      撓施工之情事，惟並無證據證明被告許智鈞於民眾抗爭時
      在場，亦不能證明係被告許智鈞所指使發動，又被告許智
      鈞係村長，更不能僅憑其以村長身分於97年1月7日簽署抗
      議陳情書，而得合理質疑被告許智鈞係以居民抗爭阻撓施
      工為恫嚇或脅迫之手段，使廠商畏懼而交付金錢。
  (3)復按民主社會之經濟發展與生態環保時有扞格，尤以推行經
    濟發展過程中，屢因改變當地居民之既有生活型態，互生衝
    突，抗爭時起。又抗爭乃民主社會可容許意見表達方式之一
    ，居民利用抗爭為手段，以達其主觀欲求之目的，惟抗爭方
    式若未違反社會秩序維護法、刑法等相關法規，非當然為法
    所不許。民眾對於施工廠商存有施工安全之疑慮，或以抗爭
    阻撓施工方式表達訴求及不滿，或透過地方制度法之地方組
    織體系表達不滿，施工廠商固擔憂可能導致工期延誤，需支
    付違約金，然此涉及施工廠商之施工行為與居民間是否有民
    、刑事糾紛，以及施工廠商與業主雙方關於工期違約之認定
    ，尚難僅以施工廠商片面擔憂停工恐需支付違約金，逕予認
    定居民抗爭阻撓施工之行為必為恫嚇脅迫之手段。再觀諸被
    告許智鈞97年1月7日簽署之抗議陳情書內容「麥寮風力發電
    機組新建工程─土木工程施工，地下管排工程由生活圈2至
    橋村變電站，因業主未與現有附近居民達成共視，故即日由
    97年1月7日起立即停止地下管排工程施作，待協商並達成共
    視後再進場施作。村長許智鈞」（見偵卷(五)第255頁）；又
    於97年1月8日以橋頭村辦公處名義發函麥寮鄉表示「因村民
    對其安全性甚為疑慮，多次向本辦公處陳情反應，擬請鈞所
    轉相關單位於本村召開座談會，以解民惑避免抗爭。村長許
    智鈞」等語（見偵卷(三)第83頁），該文字內容尚屬合法表達
    其訴求，實難認定被告許智鈞有何暗示若不從其意給付回饋
    金，即要發動村民抗爭，使工程無法順切施作為恫嚇或脅迫
    之手段，至多僅能認為被告許智鈞係以避免村民抗爭為由，
    向廠商要求監視系統回饋金。況貪污治罪條例其立法目的係
    為嚴懲貪污，澄清「吏治」，此觀諸該條例第1條自明，亦
    即公務員之貪污行為，需與公務員其職務內容有直接或間接
    關聯性為必要，非謂具有公務員身分之人所為任何違法之行
    為，均應以該條例論處。被告許智鈞雖係利用村民抗爭向廠
    商要求交付監視系統回饋金用於裝設監視系統，且其未將全
    部回饋金使用於裝設監視系統，惟其侵占保管回饋金之犯行
    ，究與貪污治罪條例第4條第2款藉勢勒索財物罪及刑法第34
    6條第1項恐嚇取財罪之構成要件有間。公訴人認被告許智鈞
    涉犯貪污治罪條例第4條第2款藉勢勒索財物罪及刑法第346
    條第1項恐嚇取財罪，尚嫌無據。
二、【被告許清蘇部分】
    訊據被告許清蘇固不否認收受杜村旺及潘石松分別交付10萬
    元現金之事實，惟矢口否認有何恐嚇取財之犯行，辯稱：我
    未叫人阻擋通富公司施工，本案係橋頭村長許智鈞請我出面
    協調橋頭村民在廠商施工地點發生車禍事件，我與通富公司
    杜村旺協調賠償20萬元，杜村旺先拿10萬元給我，後來潘石
    松再拿10萬元給我，我再通知許智鈞前來，交付20萬元給許
    智鈞，原本要寫調解書，但通富公司人員說此事由村長及代
    表會主席出面處理，他們怎麼會信不過，所以才未簽署調解
    書等語。惟查：
  (一)【被告許清蘇向杜村旺、潘石松恐嚇取財20萬元】
  (1)證人即南美公司負責人潘石松於偵訊及原審結證：98年2月
    24日我開始施作通富公司承攬麥寮電廠中寮線#29-40導線更
    換工程，施作地點在麥寮鄉中寮線第32號至38號防汛道路旁
    ，工程內容也是搭建電纜保護架（即竹架），98年3月27日
    工程將結束時，當天上午9點多，突然出現10餘名年輕人到
    工地現場叫囂，警告要我們不能繼續施作，我會害怕，他們
    人來的滿多的，我怕以後麻煩，而且我們做工的人不能跟他
    們吵架，以後還要做事，怕工程不能如期進行；一開始我們
    不予理會，並轉移到另外一頭繼續施作，結果對方又跑來，
    並叫囂『叫你們不要做，你們還做』、『要是再繼續做，會
    出事情』、『上次跟你們講，你們都裝沒關係』等語。我當
    時向該群年輕人詢問要找誰講？對方直接表示『你是假裝不
    知道要找誰講嗎？你以為這個地區的主席這麼好當，隨便選
    一選就可以當了嗎？』；且該群年輕人更直接站到竹架底下
    ，阻擋我們拆除竹架，因我們拆除時會將竹架上的鐵線直接
    剪除，對方這樣做，我們擔心要是不小心鐵線掉落，打到對
    方更會沒完沒了，迫於無奈才停工。依我的工作日報表，98
    年3月17日杜村旺就有因為要施工，去與許清蘇協調繳交公
    關費或保護費等事，但當時沒有結果，98年3月27日當天早
    上我與杜村旺前往許清蘇服務處找許清蘇，當時在場的有許
    清蘇及他服務處助理（姓名不清楚），許清蘇是以竹架施工
    ，會妨礙防汛道路水溝的水利運作為由，要我們拿錢出來，
    我及杜村旺當時表示，該工程已向有關單位申請核准，且竹
    架也僅有幾支架設在水溝旁的草叢，據我當時施工的印象，
    該水道幾乎已經是死水溝了，根本就是死水了，沒有水在流
    動，不可能影響水利運作。許清蘇當場表示『申請通過歸申
    請通過，看主管單位哪個敢出來講話看看，哪個敢負責就叫
    他出來負責』，又表示『六輕在其他地方的油漆工程，人家
    廠商都拿80萬元來處理，不知道你們要怎樣處理？』，且對
    杜村旺說『你施作嘉民段的時候，都知道要來我這邊走一走
    ，照會處理一下，為什麼做中寮段的時候卻不知道要過來處
    理，你又不是不認識我』，我跟杜村旺當時表示，工程已經
    要完工了，不想理會；但許清蘇卻表示，如果不處理，他會
    找相關單位一直來開罰單，讓公司光罰款也罰好幾十萬元，
    當時我跟杜村旺表示，我們沒辦法決定，因此就離開回去向
    老闆許鴻基報告過程。許鴻基聽完後，要我看能不能再去協
    調，最多支付20萬元就好；所以同日下午3、4點，我自己再
    度到服務處去與許清蘇協調，許清蘇表示20萬元可以，我打
    電話向許鴻基回報。隔天（28日）上午因為適逢假日不方便
    提款，我就先拿10萬元到許清蘇服務處，卻因當地派出所所
    長也在場，我只得先行離開，到工地繼續拆架，約11點多許
    清蘇打電話給我，表示可以過去了，我便過去，現場還有一
    個他的助理及許清蘇，我們3人是坐在泡茶桌，我當場把10
    萬元現金拿給許清蘇本人，我有用牛皮紙袋包著錢，他看一
    下就收起來，他拿錢後，我問他我們可以繼續拆了嗎，改天
    再拿10萬元來，他說好，我信任你。這10萬元是許鴻基先拿
    給我的，後來我要請款的時候，許鴻基說20萬元是各付一半
    ，所以就扣10萬元工程款等語（見他卷(一)第119-123頁、偵
    卷(五)第143頁、原審卷(三)第206-215頁）；又於原審結證：主
    席當初講是回饋地方的公關費，但不清楚是回饋地方或主席
    ，主席沒有說這20萬元做什麼用途，他說沒有拿錢先不要做
    等語（原審卷(三)第209-210頁）。核與通富公司工地主任杜
    村旺於偵訊中證述：通富公司於98年3、4月間施作麥寮電廠
    中寮線#29-40導線更換工程準備拆除竹架時，包商潘石松向
    我反應有10多名年輕人到工地現場叫囂，並且要許清蘇同意
    才能施工，當時我不在現場，因我在施作嘉民線遭許清蘇恐
    嚇，不願再與許清蘇接觸，請潘石松先與許清蘇協調，許清
    蘇一再揚言要找環保局或河川局來找出工程缺失開罰單，我
    與潘石松98年3月27日上午一起去找許清蘇協調時，許清蘇
    當面告知我「你施作嘉民段的時候，都知道要來我這邊走一
    下，照會處理一下，為什麼作中寮段的時候卻不知道要過來
    處理，你又不是不認識我」等語，我們公司都有依法向政府
    申請，不擔心開罰，但通富公司擔心許清蘇找小弟到工地現
    場找麻煩，影響工程進度，我將上情告訴通富公司老闆許鴻
    基，許鴻基與潘石松協調，各負擔一半。之後潘石松回報他
    與許清蘇談妥20萬元擺平，故通富公司與潘石松各付10萬元
    給許清蘇，由老闆許鴻基交給我10萬元，我於98年3月30日
    轉交給許清蘇等語相符（見他卷(一)第98-101頁）；且經證人
    即通富公司經理許鴻基於偵訊中證述：本公司承作麥寮汽電
    公司麥寮電廠中寮線＃29-40導線更換工程於麥寮鄉中寮線
    第32號至38號防汛道路旁搭建工作竹架，於98年3月27日上
    午準備拆除使用完畢的竹架時，突然有10多名年輕人到工地
    現場叫囂，威脅要立刻停工，並表示要得到許清蘇同意後才
    能施工，當時我有在場，後來談妥20萬元等語（見偵卷(四)P1
    0-12頁）；證人即麥寮汽電公司工程師兼課長陳堅中於偵訊
    時證述：通富公司承攬麥寮汽電公司麥寮電廠中寮線#29-40
    導線更換工程，該工程施工期間及地點均向主管單位如經濟
    部水利署第四河川局、麥寮鄉公所、雲林縣警察局、雲林縣
    政府等單位申請報備，若因承包商施工錯誤，則由承包商出
    面協調，麥寮汽電公司不協助處理，如係民眾抗爭事件，麥
    寮汽電公司會出面協助下包處理，通富公司杜村旺確實曾打
    電話向我反映在本工程施作時，有不少黑衣人到工地現場找
    麻煩，我提供雲林縣政府、河川局、警察局施工申請同意函
    予杜村旺，當時施工行水區沒有水，施工不會影響交通，我
    並未親自出面與許清蘇協調，但告訴杜村旺若妨害民眾權益
    要積極處理，若是代表會主席許清蘇有不合理要求，不可付
    款消災，影響台塑公司集團之聲譽，後來杜村旺告訴我代表
    會主席的事已經解決了，可以繼續施工等語明確（見偵卷(四)
    第100-102頁）。並有雲林縣警察局97年8月25日雲警交字第
    0970025723號函、雲林縣政府97年8月26日府水管字第09700
    89896號函、經濟部水利署第四河川局97年8月20日水四管字
    第09750076420號函、通富公司中寮線施工地點照片、證人
    潘石松工作日報表附卷足參（見偵卷(四)第93-97頁、他卷(一)
    第85-86、111-116頁）。
  (2)依證人杜村旺、許鴻基、潘石松、陳中堅前開證詞相互比對
    勾稽，通富公司下包商南美公司負責人潘石松於98年3月27
    日帶領工人正在進行工程竹架拆除時，有10多名成年男子出
    面前往工地叫囂「叫你們不要做，你們還做」、「要是再繼
    續做，會出事情」、「上次跟你們講，你們都裝沒關係」、
    「你是假裝不知道要找誰講嗎？你以為這個地區的主席這麼
    好當，隨便選一選就可以當了嗎？」等語，並站到竹架下阻
    擋工人施工，雖無明示恐嚇之言語，惟依上開言語及行為觀
    之，依客觀常情判斷，顯係暗示若不找許清蘇疏通，將無法
    順利施工等情無誤。又證人村村旺與潘石松果依該10多名成
    年男子之暗示，於同日上午前往被告許清蘇服務處協調，被
    告許清蘇又表示「六輕在其他地方的油漆工程，人家廠商都
    拿80萬元來處理，不知道你們要怎樣處理？」、「你施作嘉
    民段的時候，都知道要來我這邊走一下，照會處理一下，為
    什麼作中寮段的時候卻不知道要過來處理，你又不是不認識
    我。」等語，暗諭若不付錢擺平，將無法順利施工，恫嚇潘
    石松、杜村旺，致令杜村旺、潘石松心生畏怖，嗣經證人潘
    石松於同日下午與被告許清蘇協調，約定以20萬元擺平此事
    ，證人潘石松於98年3月28日交付10萬元現金、證人杜村旺
    於98年3月30日交付10萬元現金予被告許清蘇等情，被告許
    清蘇所犯恐嚇取財犯行，事證明確，堪可認定。
  (二)【被告許清蘇與到工地現場叫囂之10多名男子間有犯意聯絡
    及行為分擔】
    被告許清蘇雖否認有指使10多名男子到工地現場叫囂阻撓施
    工，惟據在場之證人潘石松證述該10多名男子當場表明「你
    是假裝不知道要找誰講嗎？你以為這個地區的主席這麼好當
    ，隨便選一選就可以當了嗎？」等情，另據在場之證人許鴻
    基亦證述：這10多名年輕人到工地現場叫囂，威脅要立刻停
    工，並表示要得到許清蘇同意後才能施工等語，復參酌證人
    潘石松、杜村旺於同日上午果依該10多男子所言，一起至麥
    寮鄉民代表會主席即被告許清蘇服務處，若其與該10多名男
    子到工地現場叫囂阻撓施工無任何關連性，則被告許清蘇理
    應表態其與該10多名男子到工地現場叫囂阻撓施工之事無關
    ，然被告許清蘇對於證人杜村旺及潘石松為何前來，非但未
    予質疑，甚且在談論過程中，向證人潘石松、杜村旺表示「
    六輕在其他地方的油漆工程，人家廠商都拿80萬元來處理，
    不知道你們要怎樣處理？」等語，復對證人杜村旺表示「你
    施作嘉民段的時候，都知道要來我這邊走一下，照會處理一
    下，為什麼作中寮段的時候卻不知道要過來處理，你又不是
    不認識我。」等語，核與該10多名男子到工地現場叫囂阻撓
    施工時口出「叫你們不要做，你們還做」、「要是再繼續做
    ，會出事情」、「上次跟你們講，你們都裝沒關係」、「你
    是假裝不知道要找誰講嗎？你以為這個地區的主席這麼好當
    ，隨便選一選就可以當了嗎？」等語相符，足證於98年3月
    27日到工地現場的10多名男子，與被告許清蘇就此部分犯行
    ，有犯意聯絡及行為分擔，至可認定。
  (三)【被告許清蘇所辯各節不足採信】
  (1)雖被告許清蘇以前開情詞為辯，惟依被告許清蘇於警詢辯稱
    ：許智鈞表示通富公司在堤防邊防汛道路竹架工程有佔用道
    路影響交通，也影響水路造成淤積，造成村民車輛閃躲撞上
    分隔島，請我關心一下，我到現場查看確實有發現竹架設在
    水溝裡，我留一張名片給現場工人，請他的老闆與我聯絡，
    後來杜村旺與潘石松第1次來找我，當時許智鈞不在場，我
    請通富公司改進，並請通富公司賠償村民車輛損失，杜村旺
    與潘石松第2次來時，許智鈞有在場，由許智鈞與他們討論
    車輛損壞賠償問題等語（見他卷(一)第176-177頁），核與證
    人許智鈞在本院審理中結證：我帶村民顏嘉和去許清蘇的家
    ，由我告訴許清蘇事情始末，許清蘇說他要瞭解一下，我與
    顏嘉和就離開，之後許清蘇打電話叫我問顏嘉和要求賠償多
    少，我詢問顏嘉和表示要25萬元，我再打電話告訴許清蘇，
    許清蘇協調後打電話說對方只肯付20萬元等語（見本院卷(二)
    第4-8頁）；渠等就關於「證人許智鈞有無與證人杜村旺、
    潘石松會面討論車輛損壞賠償問題」乙節，被告許清蘇於警
    詢供述「證人許智鈞有與證人杜村旺、潘石松會面討論車輛
    損壞賠償問題」，惟證人許智鈞則證述「證人許智鈞並未與
    證人杜村旺與潘石松會面討論車輛損壞賠償問題，係證人許
    智鈞以電話告知被告許清蘇希望賠償數額」之重要情節，所
    述已有明顯不符之處，則證人許智鈞於本院所為證詞，是否
    可信，實屬可疑。
  (2)又證人顏嘉和雖於本院到庭證述：車禍案件發生後，我並未
    報案，我拜託村長許智鈞為我處理車禍案件，村長帶我去主
    席許清蘇的家，告訴許清蘇事情經過，後來村長打電話給我
    ，說已接洽到廠商，廠商有意願賠償，因為我修車花了11萬
    元，加上醫藥費1萬多元，及休息3個月不能工作，我開價22
    萬元，村長說他儘量協調，過幾天村長打電話說廠商要賠我
    ，叫我去寫和解書，我表示我人在上班，全權交給村長處理
    ，後來村長有拿20萬元到我家給我等語（見本院卷(二)第9-14
    頁）；並經證人顏嘉和提供車號7861-JC號行車執照、修車
    估價單為證（見本院卷(二)第61-64頁），惟證人顏嘉和上開
    證詞，與證人許智鈞於本院證述：證人顏嘉和開價索賠25萬
    元等情，已有不符；又若證人顏嘉和確因車禍受有車損及人
    傷，且有意向廠商求償，衡情可知，廠商必會要求其提供相
    關車損人傷之證據，及修復車損及醫療費用，作為有無損害
    及賠償金額之依據，故一般人通常會採取向警方報案之方式
    ，以為保全車損、人傷之證據，以證明其確有損害之事實。
    惟證人顏嘉和非但未於第一時間向警方報案，亦未提供車損
    人傷之相關證據予證人許智鈞及被告許清蘇，此舉實與經驗
    法則已有相違。又證人杜村旺及潘石松於當地施工，遇有民
    眾要求賠償，為免村民虛撰各種理由訛詐賠償，必會要求提
    供相關損失證明，殊無可能單憑索賠人之片面口頭之詞，逕
    予賠償之理，是以證人杜村旺及潘石松當不可能僅因被告許
    清蘇或證人許智鈞口頭陳述證人顏嘉和受有車損、人傷，即
    應允賠償20萬元，是證人顏嘉和於本院之證詞，既與常情相
    悖，顯係事後迴護被告許清蘇之詞，自難遽予憑採。
  (3)證人杜村旺、潘石松均一致指證渠等前去找被告許清蘇協調
    ，被告許清蘇並未提及係為處理證人顏嘉和車禍賠償之事，
    已如前述；再觀諸證人許智鈞於本院審理中證述：許清蘇打
    電話叫我問顏嘉和要求賠償多少，我詢問顏嘉和表示要25萬
    元，我再打電話告訴許清蘇，許清蘇協調後打電話說對方只
    肯付20萬元，我詢問顏嘉和，他同意此數額，許清蘇在某天
    下午叫我過去，包商潘石松拿著裝在牛皮紙袋的10萬元出來
    ，表示這是處理車商案件的錢，許清蘇另外從抽屜拿出10萬
    元放入牛皮紙袋內，一起交給我，我清點無誤後，打電話顏
    嘉和是否要來寫和解書，顏嘉和說要等他下班，但包商說你
    們一個是村長、一個是代表會主席，難道我信不過，又不是
    多少錢，不用寫和解書，我在當晚拿錢去顏嘉和家給他等語
    （見本院卷(二)第4-8頁）；依證人許智鈞之供述，被告許清
    蘇交付賠償金20萬元之經過，係由證人潘石松拿著裝在牛皮
    紙袋的10萬元，被告許清蘇另外從抽屜拿出10萬元，放入牛
    皮紙袋一起交給證人許智鈞等情，然證人杜村旺、潘石松則
    供述證人潘石松於98年3月28日交付10萬元予被告許清蘇，
    證人杜村旺於98年3月30日交付10萬元予被告許清蘇等情，
    詳如前述，足見證人潘石松於98年3月28日交付10萬元予被
    告許清蘇時，證人杜村旺尚未交付10萬元予被告許清蘇，衡
    情被告許清蘇若係協調車禍賠償事件，自不可能於證人杜村
    旺於98年3月30日尚未交付另筆10萬元賠償金時，即於98年3
    月28日於證人潘石松交付10萬元時即通知證人許智鈞前來，
    且自行墊付10萬元交予證人許智鈞之理。又設若證人杜村旺
    、潘石松係支付證人顏嘉和車禍賠償金，以證人杜村旺及潘
    石松首要考量工程能否順利進行，以免衍生違約罰款，衡情
    應會簽立書據，避免日後雙方再有爭議，且由被告許清蘇處
    理協調雞農許裕柏與通富公司間賠償案，由雞農許裕柏與通
    富公司簽立調解書；處理蔥農許來順與通富公司間賠償案，
    由蔥農許來順簽立切結書之模式，此有切結書及調解書附卷
    可憑（見偵卷(四)第16頁、原審卷(三)第179-180頁），足見被
    告許清蘇為村民處理調解賠償事件，係以書面立據為憑，惟
    證人杜村旺及潘石松各交付10萬元予被告許清蘇，被告許清
    蘇未依其處理村民賠償事件之模式，令廠商與證人顏嘉和簽
    立調解書，亦未令證人顏嘉和出具收據，由此益證證人杜村
    旺及潘石松各交付之10萬元，顯非支付證人顏嘉和車禍賠償
    金，足可認定。
  (4)證人潘石松固於原審證述：我於98年3月28日拿10萬元給許
    清蘇時，好像還有一個鄉長或村長在場，該名鄉長或村長係
    許智鈞等語（見原審卷(三)第213-214頁）；然查，被告許清
    蘇所犯此部分犯行，自警詢（98年10月14日）以來，迭經偵
    審程序，於原審言詞辯論終結前（99年8月25日），歷時達
    10  月之久，若被告許清蘇分別收受證人杜村旺及潘石松各
    交付之10萬元係支付證人顏嘉和車禍賠償金，豈有不及時主
    張並聲請調查證據之理，惟被告許清蘇從未提聲請傳訊證人
    顏嘉和、許智鈞以證明該20萬元係支付證人顏嘉和車禍賠償
    金，俟上訴本院後，始為前開主張，且證人許智鈞、顏嘉和
    於本院之證詞，又有重大明顯之瑕疵，並與常情相悖，顯與
    事實不符，應係臨訟附和被告許清蘇之詞，自難據為有利被
    告許清蘇之認定。至證人潘石松前開證述，僅足以證明許智
    鈞於證人潘石松交付10萬元予被告許清蘇時在場，惟不足以
    證明被告許清蘇辯稱20萬元係支付證人顏嘉和車禍賠償金為
    真實，實不足為有利於被告許清蘇之認定。
  (5)綜上各節，證人許智鈞、顏嘉和於本院證述渠等委託被告許
    清蘇協調車禍賠償20萬元云云，均係事後附和被告許清蘇之
    詞，難認為真實可信，被告所辯各節，均無可採。
  (四)【不能證明公訴人指訴被告許清蘇構成藉勢勒索財物之事實
    】
    按貪污治罪條例第4條第1項第2款所指藉勢勒索財物罪，以
    宣稱或表明其為公務員之身分，或客觀上足認其係憑藉公務
    員之身分，進而基於其權勢或假藉某種與其身分、權勢有關
    之事由，施以恫嚇或脅迫，使人畏怖生懼而交付財物為必要
    （最高法院99年台上字第3655號判決意旨參照）。是行為人
    不以所藉權勢在其職務範圍內或與其職務有直接關係為必要
    ，即令非在其職務範圍內，或與其職務無直接關係，亦不影
    響前開罪名之成立，惟非謂得以無限擴大適用範圍，必與其
    公務員身分具有相當關聯性為必要，若與其公務員身分毫無
    任何關係，自不能僅憑行為人具有公務員身分，遽令其負藉
    勢勒索財物罪，否則無異對於具有公務員身分之犯罪者，一
    概均論以藉勢勒索財物罪，自非立法之本旨。被告許清蘇於
    案發時為雲林縣麥寮鄉鄉民代表兼主席，民意代表職權之行
    使，基於分權原則，固應依法予以充分保障，客觀上顯然有
    違法之情形者，仍不能解免法律責任，本不待言。而與被告
    許清蘇有共同犯意聯絡及行為分擔之10多名男子向證人潘石
    松揚言「你是假裝不知道要找誰講嗎？你以為這個地區的主
    席這麼好當，隨便選一選就可以當了嗎？」等語，雖提及「
    主席」一語，惟係表彰並指示證人潘石松應找「主席」即被
    告許清蘇處理；被告許清蘇於協調時對證人杜村旺揚言「你
    施作嘉民段的時候，都知道要來我這邊走一下，照會處理一
    下，為什麼作中寮段的時候卻不知道要過來處理，你又不是
    不認識我」等語，且要向相關單位檢舉開罰等情，在客觀上
    均不足以認定被告許清蘇係憑藉其鄉民代表兼主席之公務員
    之身分，進而基於其權勢或假藉某種與其身分、權勢有關之
    事由，自難令其負貪污治罪條例第4條第1項第2款所指藉勢
    勒索財物罪責。
參、論罪科刑之理由
一、被告許智鈞部分
  (一)核被告許智鈞所為，係犯刑法第335條第1項侵占罪。
  (二)公訴人認被告許智鈞係犯貪污治罪條例第4條第1項第2款之
    藉勢勒索財物罪及刑法第346條第1項之恐嚇取財罪，容有未
    洽，起訴法條，應予變更。
二、被告許清蘇部分
  (一)核被告許清蘇所為，係犯刑法第346條第1項恐嚇取財罪。公
    訴人另認被告許清蘇涉犯貪污治罪條例第4條第1項第2款之
    藉勢勒索財物罪，惟其此部分犯罪不能證明，然若公訴人起
    訴此部分犯罪成立，與所犯刑法第346條第1項恐嚇取財罪屬
    法規競合，爰不另為無罪之諭知。
  (二)被告許清蘇與數10名姓名年籍不詳之成年男子間，有犯意聯
    絡及行為分擔，應論以共同正犯。
乙、被告許智鈞、許清蘇、林秋芳、許裕柏、林丁教、許來順、
    吳其源無罪部分
壹、公訴意旨以：
一、被告許智鈞被訴對於吳偉（堆置清運淤泥）藉勢藉端勒索
    財物部分：
    許智鈞自95年11月起擔任雲林縣麥寮鄉橋頭村村長，為依據
    法令服務於地方自治團體所屬機關，具有法定職務權限之公
    務員。覬覦麥寮地區工業林立，廠區業者工程建設不斷，藉
    由業者對施工延宕巨大損失之恐懼心理，假借各種名義或以
    阻撓施工方式對工程業者為下列勒索金錢行為：
  (一)七鑫營造有限公司（下稱七鑫公司）於96年間承攬經濟部工
    業局委託台塑石化股份有限公司（下稱台塑公司）發包之「
    工業水專用設施麥寮段96年泥砂淤積清除工程」（下稱麥寮
    段淤積清除工程），七鑫公司實際負責人吳偉依據原契約
    承租址設雲林縣麥寮鄉○○村○○段之土地為清出泥砂之合
    法堆置場，然七鑫公司於97年5月間開始載運泥砂至上址之
    堆置場時，卻遭不詳村民抗爭及向雲林縣警察局台西分局橋
    頭派出所、雲林縣政府環保局檢舉，並阻擋砂石車進入，吳
    偉唯恐工程停擺遭受台塑公司按日違約巨額賠償，因此透
    過關係瞭解需打點民意代表疏通，讓三盛村等村民同意砂石
    車進入村內，詎許智鈞獲悉吳偉憂心持續遭村民抗爭以致
    延誤工期後，竟基於藉勢勒索之犯意，於97年5月間，至吳
    偉住處及工地向表示「為疏通三盛村村長及村民，需5千
    立方米之泥砂打點，不然工程會遭村民抗爭阻撓」云云，致
    吳偉心生畏懼，應允交付清理麥寮段淤積5千立方米之泥
    砂（該砂石為無污染之儲存槽淤積，可供作農田回填及製造
    磚瓦，每米150元計算，市價共約75萬元）予許智鈞，並於
    當月完成交付，惟先暫借放於吳偉之堆置場供許智鈞隨時
    載取。
  (二)吳偉允諾交付砂石後村民之抗爭仍未見減少，吳偉為求
    工程順利進行乃透過關係瞭解是否疏通不夠，後瞭解需要另
    行租地抗爭方休，惟原台塑公司契約以將原位於雲林縣麥寮
    鄉○○段土地（租期至98年2月）作為合法泥沙堆置場，並
    報工業局及相關主管機關核准開工，倘承租村民農地堆置泥
    沙將來恐違反農地農用限制，有遭到行政處罰風險，經權衡
    成本及施工延期賠償後，吳偉屈服即捨棄原合法堆置場，
    至許智鈞處洽談「如何處理」，許智鈞向吳偉表示可代為
    引介麥寮鄉雷厝村村長陳正收，由其協助承租合適地點，許
    智鈞與吳偉即於97年6月6日前往找雷厝村村長陳正收表示
    欲承租土地設立堆置場，並選定雷厝村雷厝段706地號土地
    為堆置場新址，於同年月8日上午，吳偉即與雷萬通、蔡
    銘財等12位地主簽訂租約，承租雷厝村雷厝段706地號置放
    沙土，租期3年，租金90萬元。吳偉心想事情已圓滿落幕
    ，不料，許智鈞於同日下午，以電話邀約吳偉至雲林縣麥
    寮鄉橋頭村村辦公室，當場表示「雷厝村村長陳正收有協助
    堆置場土地承租，且泥砂搬運路線需經過新吉村、三盛村為
    由，再向吳偉索求相當於5千立方公尺泥砂付予上開3村之
    村長，否則會有抗爭」云云，吳偉心生畏怖，為求工程順
    利只得應允許智鈞之要求，但許智鈞表示這次要求折現75萬
    元，吳偉與被告許智鈞討價還價後，同意將泥砂折換減價
    為60萬元交付。翌日（9日）13時59分許，吳偉至華僑銀
    行麥寮分行（現為花旗銀行麥寮分行），自其所有之000000
    00000000號帳戶領取60萬元，適許智鈞與其姊夫葉瑞麟受陳
    正收委託至該分行兌現上開土地之押金支票，吳偉即當場
    交付60萬元現金予許智鈞，許智鈞恐將來東窗事發，遂將其
    中20萬元交付與陳正收並表示是仲介費，陳正收誤以為該20
    萬元為吳偉自願提供，僅願收受10萬元，惟遭許智鈞強塞
    20萬元收受，另40萬元即由許智鈞私吞花用。
  (三)許智鈞食髓知味，於同年6月18、19日，至七鑫公司工地，
    向吳偉表示因為要打點環保局、警察局、交通隊、派出所
    等單位，必須再交付以工程總土方數15萬立方公尺、每立方
    公尺5至10元，約合75至150萬元之金額疏通云云，吳偉雖
    心生畏懼，然考量已經交付砂石約75萬元、現金60萬元、支
    票30萬元共約175萬元予許智鈞，倘交付上開款項，工程利
    潤恐所剩無幾，未予應允而勒索未遂。因認許智鈞涉犯貪污
    治罪條例第4條第1項第2款藉勢勒索財物罪嫌，及刑法第346
    條第1項恐嚇取財罪嫌云云。
二、被告許智鈞、吳其源被訴對於杜村旺、潘石松（蒜田損害）
    藉勢勒索財物等部分：
    通富公司於97年10月間施作麥寮電廠嘉民一路#14至69光纖
    改善工程，其中3根竹架施架在水溝壁與吳其源稻田田埂邊
    ，吳其源明知當時稻田已收割且無損害，竟基於恐嚇取財之
    犯意告知許智鈞，許智鈞見有機可乘復另起恐嚇取財及借勢
    勒索之犯意，即攜同數人帶相機拍攝該3根竹架土地穿孔，
    並阻撓廠商潘石松等人拆除，對潘石松等人恐嚇稱: 「你們
    拆沒有用，你們就是用到我的田了，沒有經過我的同意，要
    賠錢」，致潘石松、杜村旺及通富公司心生畏懼，透過某姓
    名年籍不詳之台塑員工向通富公司工地主任杜村旺表示，要
    賠償3萬元予許智鈞，杜村旺為求工程順利進行，於97年10
    月20日至許智鈞住處交付3萬元現金予許智鈞，許智鈞佯稱
    「只收1萬就好，其他2萬大家喝酒」，杜村旺僅拜託不要再
    行抗爭即可，交付3萬元既遂。因認被告許智鈞涉犯貪污治
    罪條例第4條第1項第2款藉勢勒索財物罪嫌，及刑法第346條
    第1項恐嚇取財罪嫌，被告吳其源涉犯刑法第346條第1項恐
    嚇取財罪嫌云云。
三、被告許清蘇、林秋芳、許裕柏、林丁教被訴對於杜村旺（雞
    隻死亡）藉勢勒索財物等罪部分：
    許清蘇係雲林縣麥寮鄉鄉民代表會代表兼主席，負有行使議
    決麥寮鄉公所之規約、預算、財產處分、提案事項等職權，
    係具有法定職務權限之公務員。其得知通富公司承攬麥寮電
    廠嘉民一路#14-69光纖改善工程、中寮線29-40導線更換工
    程，竟基於藉勢勒索之犯意，為下列犯行：
  (一)通富公司於97年10月12日在雲林縣麥寮鄉沙崙後282-20號許
    昆輝養雞場農路旁搭設竹架，翌日（13日）6時養雞場負責
    人許昆輝（已於98年7月2日死亡）見狀，明知並無訂叫幼雞
    2萬隻且幼雞車原車折返不需支付任何違約金，竟與林秋芳
    、許裕柏、林丁教共同出於恐嚇取財犯意，向通富公司工地
    主任杜村旺佯稱因竹架阻擋雞舍出入口，原車折返後導致全
    部2萬隻雞隻死亡，通富公司需賠償40萬元（1隻以20元計算
    ）等語，杜村旺於同年月14日，與許昆輝、林秋芳夫妻等在
    麥寮鄉沙崙後村長住處協調，杜村旺因到現場發現無養雞作
    業鋪設米糠及雞隻屍體，且雞隻縱無法下車飼養仍能存活數
    日，而依養雞同業慣例送雞車因故折返不須支付任何違約金
    等情，拒絕賠償許昆輝、林秋芳40萬元之要約，協調不成。
    林丁教轉請其熟識之許清蘇前來施壓，許清蘇得知有許昆輝
    民眾抗爭影響施工認有機可乘，亦明知許昆輝現場並無飼養
    雞隻及無雞隻屍體，且雞隻縱無法下車飼養仍能存活數日，
    而依養雞同業慣例送雞車因故折返不須支付任何違約金等情
    ，竟基於藉勢藉端勒索及恐嚇取財之犯意，即於同日打電話
    予杜村旺，要求其前往服務處協調賠償問題，杜村旺於翌日
    （15日）前往許清蘇服務處後，許清蘇即以「事情遇到了就
    要處理，人家不能進出雞舍就有損失，你們公司就要賠償」
    為由，要求通富公司交付35萬元予許昆輝，並對杜村旺以「
    你們公司不賠，工程就不用繼續了」等語恫嚇，杜村旺因而
    心生畏懼，表示願賠償損失，但希望能減少賠償金額，經雙
    方討價還價，杜村旺同意交付30萬元賠償予許裕柏，並約定
    翌日（16日）交付。杜村旺離開許清蘇服務處後，告知通富
    公司負責人許鴻基及潘石松上情，但許鴻基雖擔憂工程施作
    遭阻撓，卻不希望交付30萬元如此龐大金額，杜村旺於同年
    月16日自許鴻基處拿到現金4萬元，連同平日保管之工程零
    用金4萬元，將此8萬元攜至許清蘇服務處交付予許清蘇。
  (二)詎許清蘇點算並收受上開8萬元後，不滿金額短少，質問杜
    村旺：「怎麼才這些？不是說好要30萬，你後面還有22萬元
    呢！」雖杜村旺解釋目前公司現金只有這麼多，許清蘇仍感
    不滿，要求杜村旺簽立本票，否則不讓杜村旺離開現場，杜
    村旺因而心生畏懼，杜村旺被迫以個人名義簽立面額為22萬
    元之本票（到期日97年11月16日）1張後，許清蘇方應允杜
    村旺與地主許裕柏簽立和解書並讓杜村旺離去。許清蘇於杜
    村旺簽立本票後之某日，並打電話向杜村旺催款稱：「你簽
    的本票快要到期了，你還不趕快處理？」杜村旺後持上開和
    解書向通富公司請領22萬元，通富公司將款項匯入杜村旺郵
    局帳戶後，杜村旺於97年11月16日持22萬元，至許清蘇服務
    處交付予許清蘇，許清蘇與許昆輝將30萬元朋分殆盡。因認
    被告許清蘇涉犯貪污治罪條例第4條第1項第2款藉勢勒索財
    物罪嫌，及刑法第346條第1項恐嚇取財罪嫌，被告林秋芳、
    許裕柏、林丁教均涉犯刑法第346條第1項恐嚇取財罪嫌云云
    。
四、被告許清蘇、許來順被訴對於杜村旺（蔥田損失）藉勢勒索
    財物等罪部分：
    通富公司繼續施作嘉民一路光纖工程，行經上開林秋芳雲林
    縣麥寮鄉沙崙後282-20號雞舍蔥田，田主許來順見通富公司
    如此有求必應，明知壓毀該蔥農之8枝蔥價值不高，竟基於
    恐嚇取財之犯意，向潘石松等現場施工廠商表示要求其種植
    的蔥遭到施工竹架壓斷，要求杜村旺賠償，並央求許清蘇介
    入施壓，許清蘇得知有許來順民眾抗爭影響施工認有機可乘
    ，亦明知八根蔥市價僅值百元，竟基於藉勢藉端勒索及恐嚇
    取財之犯意打電話予杜村旺，要求杜村旺「必須處理」，雖
    通富公司竹架僅壓毀該蔥農之8枝蔥，然因杜村旺接獲許清
    蘇「要求必須處理」之電話，心生畏懼，乃依許清蘇指示，
    於97年10月18日，在該許來順位雲林縣麥寮鄉沙崙後282-20
    號雞舍旁蔥田，交付1萬元現金予與該蔥農許來順。因認被
    告許清蘇涉犯貪污治罪條例第4條第1項第2款藉勢勒索財物
    罪嫌，及刑法第346條第1項恐嚇取財罪嫌，被告許來順涉犯
    刑法第346條第1項恐嚇取財罪嫌云云。
貳、證據能力方面
一、被告許智鈞被訴對於吳偉（堆置清運淤泥）藉勢勒索財物
    罪部分：
  (一)證人許春生、陳正收、林靜雄之警詢筆錄及土地租賃契約書
    14份、吳偉華僑銀行存摺影本、台塑石化股份有限公司公
    用事業部工業水專用設施麥寮段96年泥砂淤積清除工程承攬
    書影本、華僑銀行（現為花旗銀行）麥寮分行監視錄影器畫
    面翻拍照片、協議書、吳偉提供之「尾水池至堆置場路線
    圖」、現場照片8張、七鑫營造公司97年5月12日（九七）鑫
    字第970512號函影本、台塑石化股份有限公司97年6月5日97
    塑化公用字第00203號函影本、97年5月20日清淤工程會議紀
    錄影本、台西分局97年5月30日雲警西偵字第0970006839號
    函、97年5月24日橋頭派出所呈報單、台西分局調查筆錄、
    雲林縣政府97年5月26日現場勘查紀錄、經濟部工業局96年1
    月31日工地字第09501165611號函、土地借用契約、買賣合
    約書、雲林縣麥寮鄉○○段702至707地號會勘紀錄、麥寮段
    96年泥砂淤積清除工程承攬書、經濟部工業局收據、買賣合
    約書、雲林縣台西鄉地政事務所98年10月12日台西地二字第
    0980005643號函附土地複丈成果圖，係被告許智鈞以外之人
    於審判外之言詞及書面陳述，業經檢察官及被告許智鈞於本
    院及原審均表明同意作為證據，且經法官審酌該言詞陳述作
    成時之情況，認為適當，對於被告許智鈞得作為證據。此外
    ，被告以外之人於警詢之陳述，既經被告許清智鈞表示不同
    意作為證據，檢察官又未證明證人於警詢時之供述，有何「
    較可信之特別情況」，及是否係證明本案犯罪事實存否所必
    要之證據，自不符合刑事訴訟法第159條之2例外得作為證據
    之要件規定，無法回復其證據能力而無證據能力。
  (二)證人吳偉、林靜雄、陳正收、陳氏瑞燕、吳美月、江輸進
    、呂秋德、蔡銘財、林德利、林老傳、蔡良池、林添旺經具
    結後接受檢察官訊問之供述筆錄，均無顯不可信之狀況，依
    刑事訴訟法第159條之1第2項規定，自有證據能力。
二、被告許智鈞、吳其源被訴對於潘石松、杜村旺（蒜田損失）
    藉勢勒索財物等罪部分：
  (一)證人吳其源、杜村旺之警詢筆錄，係被告許智鈞以外之人於
    審判外之言詞及書面陳述，依刑事訴訟法第159條第1項之規
    定，無證據能力。
  (二)證人吳其源、杜村旺、潘石松、許鴻基經具結後接受檢察官
    訊問之供述筆錄，均無顯不可信之狀況，依刑事訴訟法第15
    9條之1第2項規定，具有證據能力。
三、被告許清蘇、林秋芳、許裕柏、林丁教被訴對於杜村旺（雞
    隻損失）藉勢勒索財物等部分：
  (一)證人許清蘇（對被告林秋芳、許裕柏、林丁教）、林秋芳（
    對被告許清蘇、許裕柏、林丁教）、許裕柏（對被告許清蘇
    、林秋芳、林丁教）、林丁教（對被告許清蘇、許裕柏、林
    丁教）、杜村旺、潘石松、許文柱、王瑞祥、陳雅茂、之警
    詢筆錄，係被告許清蘇、林秋芳、許裕柏、林丁教以外之人
    於審判外之言詞及書面陳述，依刑事訴訟法第159條第1項之
    規定，無證據能力。
  (二)證人許裕柏（對被告許清蘇、林秋芳、林丁教）、林秋芳（
    對被告許清蘇、許裕柏、林丁教）、林丁教（對被告許清蘇
    、林秋芳、許裕柏）、杜村旺、潘石松、許文柱、王瑞祥、
    許鴻基、陳雅茂經具結後接受檢察官訊問之供述筆錄，均無
    顯不可信之狀況，依刑事訴訟法第159條之1第2項規定，具
    有證據能力。
四、被告許清蘇、許來順被訴對於杜村旺（蔥田損失）藉勢勒索
    財物等罪部分：
  (一)證人許清蘇（對被告許來順）、許來順（對被告許清蘇）、
    杜村旺之警詢筆錄，係被告許清蘇、許來順以外之人於審判
    外之言詞及書面陳述，依刑事訴訟法第159條第1項之規定，
    無證據能力。
  (二)證人許來順（對被告許清蘇）、杜村旺、許鴻基、潘石松經
    具結後接受檢察官訊問之供述筆錄，均無顯不可信之狀況，
    依刑事訴訟法第159條之1第2項規定，具有證據能力。
參、按犯罪事實應依證據認定之，無證據不得認定犯罪事實；不
    能證明被告犯罪者，應諭知無罪之判決。刑事訴訟法第154
    條第2項、第301條第1項，分別定有明文。此所謂認定犯罪
    事實之證據，係指足以認定被告確有犯罪行為之積極證據而
    言，如未發現相當證據，或證據不足以證明，自不能以推測
    或擬制之方法，以為裁判基礎。再認定不利於被告之事實，
    需依積極證據，茍積極證據不足為不利於被告事實之認定時
    ，即應為有利於被告之認定，更不必有何有利之證據。又刑
    事訴訟上證明之資料，無論其為直接證據或間接證據，均須
    達於通常一般人均不致於有所懷疑，而得確信其為真實之程
    度，始得據為有罪之認定，若其關於被告是否犯罪之證明未
    能達此程度，而有合理性懷疑之存在，致使無從形成有罪之
    確信，根據「罪證有疑、利於被告」之證據法則，即不得遽
    為不利被告之認定。以情況證據（即間接證據）斷罪時，尤
    須基於該證據在直接關係上所可證明之他項情況事實，本乎
    推理作用足以確證被告有罪，方為合法，不得徒憑主觀上之
    推想，將一般經驗上有利被告之其他合理情況逕予排除（最
    高法院29年上字第3015號、76年台上字第4986號判例參照）
    。
肆、公訴人認被告許智鈞、許清蘇、吳其源、林秋芳、許裕柏、
    許來順涉犯前開罪嫌，係以下開證據為其論罪之主要依據：
一、被告許智鈞被訴對於吳偉（堆置清運淤泥）藉勢勒索財物
    、恐嚇取財部分：
  (一)公訴人係以被告許智鈞之供述，及證人吳偉、葉瑞麟、許
    春生、陳正收、林靜雄、林添旺、蔡良池、蔡銘財、呂秋德
    、林老傳、林德利、江輸進、吳美月、陳氏瑞燕之證述，及
    台塑公司公用事業部工業水專用設施麥寮段96年泥砂淤積清
    除工程承攬書、尾水池至堆置場路線圖、華僑銀行麥寮分行
    監視錄影畫面翻拍照片、華僑銀行存摺影本、現場照片、七
    鑫公司97年5月12日97鑫字第970512號函、台塑公司97年6月
    5日公用字第00203號函、土地租賃契約書、台西分局97年5
    月30日雲警西偵字第0970006839號函、橋頭派出所呈報單、
    台西分局調查筆錄、雲林縣政現場勘查紀錄、經濟部函等為
    其論罪之主要依據。
  (二)訊據被告許智鈞堅詞否認有何對吳偉藉勢藉端勒索財物罪
    嫌，及刑法第346條第1項恐嚇取財罪嫌，並辯稱：本件抗爭
    為三盛村村長及村民之抗爭，與我或橋頭村無關，是吳偉
    至我家找我幫忙，我接受吳偉請託，代為與原承租泥砂合
    法堆置場地點即三盛村長協調，但我從未向吳偉要求5,00
    0立方米沙石做為說服三盛村村長及村民之報酬，也未去載
    運過砂石，後來經我協調，改承租泥砂堆置場在雷厝村，吳
    偉交付之60萬元是給三個村長之土地仲介費，我並未以恫
    嚇或脅迫手段，使吳偉交付財物，又因雷厝村堆置場土地
    所有人分屬雷厝村及新吉村民，所以我分配仲介費給雷厝村
    長陳正收20萬元，新吉村長林靜雄10萬元，我分得30萬元，
    我並未以要打點環保局等單位，向吳偉要求交付15萬立方
    公尺土方等語。經查：
  (1)【被告許智鈞索求5,000立方米土方係說服三盛村村長及村
    民之代價】
    證人即七鑫公司負責人吳偉於偵訊證述：我承包台塑公
      司六輕廠儲存槽淤積泥砂清除工程，原承租堆積淤沙處所
      在三盛村中山段，但載運時遭到三盛村長率眾抗議，阻擋
      載運車輛通行，並向環保局及派出所檢舉泥砂有毒，使我
      工程延宕，不能順利進行，許智鈞說要幫我疏通三盛村長
      及村民，並提出需要5,000立方米土方的代價，我答應許
      智鈞的要求，告訴他放置地點，供他隨時去載，但許智鈞
      疏通後，七鑫公司車輛進入三盛村還是遭村民阻擋，且許
      智鈞到現在沒有去載砂石等語（見偵卷(一)第161-162頁、
      偵卷(三)第169-170頁），於原審證述：三盛村村民圍堵抗
      爭，但與許智鈞無關，是朋友介紹許智鈞可以處理這件事
      ，約定許智鈞處理到可以在三盛村堆置淤砂，許智鈞可獲
      得5,000立方米土方等語（見原審卷(三)第7-10頁）；證人
      即三盛村長許春生於原審證述：許智鈞跟我講讓七鑫公司
      堆置淤砂之事，但我不同意，許智鈞並未參與三盛村之抗
      爭等語（見原審卷(三)第22頁），核與被告許智鈞前開辯解
      大致相符，足見三盛村的抗爭起因於七鑫公司原有合法淤
      泥堆置場所在三盛村，但三盛村民懷疑七鑫公司堆置之淤
      泥有毒，抗爭拒絕堆放在三盛村，是三盛村之抗爭，自始
      與被告許智鈞無關，證人吳偉經人介紹請託被告許智鈞
      與三盛村長協調，使七鑫公司得以順利載運清除之淤泥堆
      置在原承租之三盛村土地，但被告許智鈞疏通後，七鑫公
      司車輛進入三盛村仍遭村民阻擋等情，堪可認定。
    證人吳偉雖證述被告許智鈞受託處理到七鑫公司可以堆
      置淤泥在三盛村，被告許智鈞可獲得5,000立方米土方等
      情，惟證人吳偉於原審復證述：三盛村這邊沒有處理好
      ，這5,000立方米土方就不給許智鈞，且許智鈞也沒有向
      我要這5,000立方米土方等語（見原審卷(三)第10頁），被
      告許智鈞既未參與三盛村的抗爭，僅受證人吳偉的請託
      ，說服三盛村村長及村民，使七鑫公司順利堆置淤泥，則
      該5,000立方米土方應為被告許智鈞說服三盛村村長及村
      民讓七鑫公司堆置淤泥的代價，被告許智鈞因未能說明三
      盛村長及村民，即不能向證人吳偉要求給付5,000立方
      米土方，故被告許智鈞未向證人吳偉要求5,000立方土
      方，且未取走5,000立方米土方，被告許智鈞向證人吳偉
      要求5,000立方米土方作為說服三盛村村長及村民，使
      七鑫公司得以順利堆置在申請之合法淤泥堆置場所之代價
      ，難認被告許智鈞有藉勢勒索財物或恐嚇取財之犯行。
  (2)【被告許智鈞索求60萬元係協助承租土地之仲介費】
    被告許智鈞於偵訊、原審及本院審理中迭次坦承其有於97
      年6月9日收受證人吳偉交付60萬元等情；並據證人吳偉
      於偵訊證稱：許智鈞疏通後，我的車輛進入三盛村還是
      會被村民阻擋，許智鈞帶我去找雷厝村長幫忙找堆置淤砂
      的場地，於97年6月8日土地租成後，許智鈞下午打電話叫
      我去他家，他向我說載運路線會經過新吉村及三盛村，以
      及雷厝村長有幫忙找土地，怕有阻撓情形，我如果不支付
      給許智鈞60萬元去打點，會像之前三盛村一樣，受到村民
      抗爭，以致工程無法進行，需要打點雷厝村長陳正收、新
      吉村長林靜雄，及三盛村長許春生3個村長，他說要5,000
      米土方的代價，每米150元，共計75萬元，許智鈞說他要
      現金不要土方，我勉強答應以60萬元現金處理，但我認為
      載運車輛沒經過三盛村，我有跟許智鈞說不要打點三盛村
      ，許智鈞告訴我說他會處理，我於97年6月9日13時左右，
      前往麥寮鄉花旗銀行（原為華僑銀行）我的帳戶內（花旗
      銀行活期儲蓄綜合存款、帳號00000000000000）提領60萬
      元現金，領款後碰巧在銀行櫃台旁邊遇到許智鈞，我立刻
      支付該筆60萬元現金給許智鈞等語（見偵查卷(一)第161-16
      7頁）；於原審證述：我去拜託許智鈞找土地堆放淤泥之
      事有2、3次，並未開條件，也未明講介紹費、答謝禮，後
      來許智鈞介紹雷厝村土地租地完成後，許智鈞在車上跟我
      說吳董，這個要跟別人答謝，要怎樣處理，是不是依照三
      盛村那邊的條件過來這邊，後來我在許智鈞家說依照市價
      是70幾萬元，不然現金60萬元處理等語（見原審卷(三)第13
      -15頁）；證人即雷厝村長陳正收於偵訊及原審證述：97
      年4、5月間，許智鈞帶吳偉到我家拜訪，許智鈞表示要
      吳偉要找雷厝村砂石專用道旁土地堆置砂土，叫我幫忙
      找地，我幫他找到濁水溪旁呂秋德、江林花菜等10餘名地
      主約有2、3公頃土地，一部分地主在新吉村，新吉村部分
      由林靜雄聯絡，雷厝村部分由我聯絡等語（見偵卷(四)第63
      頁、原審卷(三)第24頁），證人即新吉村長林靜雄於偵訊及
      原審證述：雷厝村長及橋頭村長在雷厝村長家，叫我過去
      ，他們說要租雷厝段的土地，有幾個地主在新吉村，拜託
      我幫忙，我去跟3至5個地主談，跟地主講將來會將土地回
      復完全，叫地主直接找他們，七鑫公司清運淤泥工程至雷
      厝段並未經過新吉村，但有經過新吉村砂石專用車道等語
      （見偵卷(四)第73頁、原審卷(三)第29-30頁）；證人即雷厝
      村堆置場地主陳氏瑞燕、吳美月、江輸進、呂秋德、蔡銘
      財、林德利、林老傳、蔡良池、林添旺均於偵訊中證述：
      有出租土地給吳偉等情（見偵卷(一)第101-110頁）。並
      有台塑石化股份有限公司公用事業部工業水專用設施麥寮
      段96年泥砂淤積清除工程承攬書影本1份（見偵卷(一)第12-
      27）、土地租賃契約書影本共14份（見偵查卷(一)第120-12
      9、原審卷(三)第77-80頁）、尾水池至堆置場路線圖（見偵
      卷(一)第138頁）、七鑫公司97年5月12日（97）鑫字第9705
      12號函影本（見偵卷(一)第145頁）、台塑石化股份有限公
      司97年6月5日97塑化公用字第00203號函影本（見偵卷(一)
      第146）、97年5月20日清淤工程會議紀錄影本（見偵卷(一)
      第147頁）、台西分局97年5月30日雲警西偵字第09700068
      39號函、97年5月24日橋頭派出所呈報單、台西分局調查
      筆錄、雲林縣政府97年5月26日現場勘查紀錄、經濟部工
      業局96年1月31日工地字第09501165611號函、土地借用契
      約、買賣合約書各1份（見偵卷(一)第179-191頁）、雲林縣
      麥寮鄉○○段702至707地號會勘紀錄、麥寮段96年泥砂淤
      積清除工程承攬書、經濟部工業局收據、買賣合約書（見
      偵卷(一)第200-203頁）、雲林縣台西鄉地政事務所98年10
      月12日台西地二字第0980005643號函及所附土地複丈成果
      圖（見偵查卷(三)第1-11頁）、吳偉華僑銀行存摺影本（
      見偵卷(一)第10-11頁）、華僑銀行（現為花旗銀行）麥寮
      分行監視錄影器畫面翻拍照片（見偵卷(一)第54-69頁）附
      卷可憑，足證證人吳偉因三盛村民抗爭拒絕堆放淤泥，
      經由被告許智鈞與雷厝村長陳正收共同協助談成因證人吳
      偉承租雷厝段第707號等土地後，被告許智鈞以要打點
      三盛村村長許春生、新吉村村長林靜雄、雷厝村村長陳正
      收，以避免抗爭，並兼為感謝陳正收幫忙租地等為由，要
      求5,000米土方的代價，經證人吳偉同意支付現金60萬
      元，且表明不需要打點三盛村村長許春生，並於翌日即97
      年6月9日交付60萬元現金予被告許智鈞等情，堪可認定。
    被告許智鈞於偵訊、原審及本院供陳：我收受吳偉交付
      之60萬元土地仲介費，除了自己留下30萬元外，已交付新
      吉村村長林靜雄10萬元、雷厝村村長陳正收20萬元，該費
      用係協助租地之仲介費，由我自己決定分配的比例，因為
      我從中牽線，還負責協調三盛村長許春生、幫忙找到陳正
      收及林靜雄協調處理土地問題，我的困難度較高，所以我
      拿30萬元，林靜雄負責協調新吉村1、2個地主，所以只拿
      10萬元，陳正收協調大部分雷厝村的地主，所以拿20萬元
      等情（見聲羈卷第64-65頁、原審卷(一)第80-81頁、本院(二)
      卷第211頁）；證人即雷厝村長陳正收於偵訊及原審證述
      ：我有收受許智鈞主動交付之20萬元，因為我有協調10餘
      位地主同意出租土地給吳偉，許智鈞向我表示這是仲介
      土地租用的合理佣金等語（見偵卷(四)第62-63頁、原審卷
      (三)第27頁），證人即新吉村長林靜雄亦證述：我有收受許
      智鈞交付之10萬元，許智鈞跟我說是仲介土地的佣金等語
      （見偵卷(四)第73頁、原審卷(三)第30-31頁），又案發後證
      人陳正收、林靜雄已於偵訊時將所收受之20萬元、10萬元
      返還證人吳偉，此有吳偉出具之收據在卷可證（見偵
      卷(四)第76頁）。足信被告許智鈞已將收受之60萬元，以承
      租土地仲介費之名義，將其中20萬元交付予證人陳正收，
      10萬元交付予證人林靜雄，自己留下30萬元等情，已可認
      定。
    證人吳偉於原審作證時供稱「（辯護人問：這幾個村長
      又不是地主，為何寫協議書？）答：他們怕我承租土地沒
      有拿押金，3位村長聯名起來，要我做好，我有提供100萬
      元押金在村長那邊，100萬的押金其中有兌現1張50萬的，
      算是土地的押金，3個村長監督我把土地要完整還給村民
      ，如果不承租的時候。」「（檢察官問：一般來講，給押
      金是給房東，押金給村長你不會覺得奇怪？）答：那塊地
      是1、20個人所有，村長是1個，當時想法是以監督我不會
      破壞他們土地、環境，以這個出發點，押金給村長。」「
      （辯護人問：所以住在新吉村的地主，是誰出來幫忙講的
      ？）答：新吉村村長林靜雄，是許智鈞打電話給村長林靜
      雄找他們村內地主出來。」「（辯護人問：林靜雄也有幫
      忙找地主出來？）答：是。」「（辯護人問：陳正收（雷
      厝村長）也有幫忙找地主出來講？）答：對。」「（辯護
      人問：地主除了住在新吉村、雷厝村之外有無人住在外地
      ？）答：雷厝這邊出外工作就電話聯絡他們回來。」「（
      辯護人問：地主出外工作村長就打電話找人回來？）答：
      對，村長打電話，我們沒有辦法找到人」等語（見原審卷
      (三)第13、17、19頁）；證人即雷厝村長陳正收於原審證述
      ：97年6月8日簽立協議書是因為地主有共識，以後要負責
      恢復原狀，但是他們要村長負責，所以才有押金問題，押
      金是租期滿後無條件奉還，所以我除幫忙聯絡地主簽約，
      還要負責監督不會損害土地等語（見原審卷(三)第25頁）；
      證人即新吉村長林靜雄亦證述：協議書是在雷厝村長陳正
      收家中簽立，地主是我介紹，將來土地若未回復原狀，地
      主會找我，我也答應負責土地會回復原狀，所以才簽協議
      書等語（見原審卷(三)第30-31頁）。再依前開土地租賃契
      約書觀之，出租之雷厝段第707號等土地的14份租賃契約
      書上所載出租人之住址來看，出租人蔡國義、許得利、英
      吉利、許金飽、許育豪住在新吉村（見原審卷(三)第77-80
      頁），出租人蔡銘財、呂秋德、江輸進、林添旺、雷萬進
      、林德利、江林花菜、林老傳住在雷厝村（見偵卷(一)第12
      0-129頁）。並有97年6月8日被告許智鈞與證人陳正收、
      林靜雄、吳偉共同簽立之協議書記載：「1.乙方（吳偉
      在租賃期間於堆放泥砂，影響環境，導致引起村民反彈
      ，經甲方提出停工要求，乙方應立即停工。2.於租賃期限
      屆滿時，未續租者，應將租賃地恢復原狀。3.乙方在停止
      租賃時，應在乙個月前先通知出租人終止租賃。4.乙方交
      付押金新台幣一百萬元正由甲方保管，於終止租約時，甲
      方應將該押金新台幣一百萬元正無息交還給乙方，該押金
      新台幣一百萬元正為支票兩張，票號為AA0000000（98年6
      月10日兌現）及AA0000000（97年6月9日兌現）。5.上列
      條約經甲、乙雙方同意訂立，各願遵守履行，因恐口無憑
      ，特立此協議書為證」等語（見原審卷(三)第75-76頁）。
      本院依上開證據調查之結果判斷，被告許智鈞、證人陳正
      收、林靜雄協助證人吳偉承租雷厝段之土地，以解七鑫
      公司承包之淤泥不能順利清運之違約燃眉之急，然證人陳
      正收、林靜雄對於出租土地之村民亦負擔保之責，乃要求
      證人吳偉允諾在租賃期間，若村民反彈，村長要求停工
      時，證人吳偉應即停工，且證人吳偉於租期屆滿時，
      土地應恢復原狀，並交付押金100萬元擔保上開條件之履
      行，是被告許智鈞以打點新吉村村長林靜雄、雷厝村村長
      陳正收，避免抗爭，並兼為感謝陳正收幫忙租地為由，向
      證人吳偉索求60萬元，實係被告許智鈞、證人陳正收、
      林靜雄協助承租土地之仲介費，並由被告許智鈞自行依出
      力之多寡分配仲介費予證人陳正收20萬元、證人林靜雄10
      萬元，自留30萬元，被告許智鈞索求仲介費的行為，核與
      藉勢勒索及恐嚇取財之構成要件不符。
  (3)【被告許智鈞以打點各單位索求15萬立方米土方】
    證人吳偉於偵訊證述：許智鈞於97年6月15日左右，向我
    要求還要打點環保局、警察局、交通隊、派出所、台西分局
    ，必須再支付15萬立方米土方，每立方米土方5-10元計算，
    要支付75-150萬元，否則工程無法順利施工，但我沒有答應
    給他等語（見偵卷(一)第165頁）；於原審證述：許智鈞打電
    話跟我說土地已經租好了，過程都會有警察、環保，因為在
    三盛村已經遇過環保單位及警察單位取締，他說要去處理這
    些每立方米要多少，當時我沒有答應，許智鈞並未表示若我
    不答應，他要去檢舉等語（見原審卷(三)第15頁），惟據證人
    吳偉前揭指證，僅足以證明被告許智鈞以打點各單位為由
    向證人吳偉索求15萬立方米土方之事實，惟並無其他證據
    證明被告許智鈞有何憑藉權勢、權力，以恫嚇或脅迫之手段
    ，使證人吳偉畏懼而交付財物未遂，尚難認定被告許智鈞
    有公訴人所指藉勢勒索未遂及恐嚇取財未遂之犯行。
二、被告許智鈞被訴對於杜村旺、潘石松（蒜田損失）藉勢勒索
    財物、恐嚇取財，被告吳其源被訴恐嚇取財部分：
  (一)公訴人係以被告許智鈞、吳其源之供述，及證人杜村旺、潘
    石松、許鴻基之證述為其論罪之依據。訊據被告許智鈞、吳
    其源堅詞否認有何公訴人所指上開犯行，被告許智鈞辯稱：
    通富公司施作工程事先未與村民溝通，村民吳其源蒜田被損
    壞，向我反應，我協助吳其源與通富公司調解，通富公司交
    付賠償金3萬元，我全數交給吳其源等語；被告吳其源辯稱
    ：我的蒜田有損失，請村長幫忙處理，我說要求賠償1萬元
    ，過2、3天村長叫我去他家，拿1萬元給我等語。
  (二)【證人杜村旺交付3萬元賠償金予被告許智鈞】
    證人吳其源於偵訊及原審以證人身分證述：97年10-11月間
    我的田地是種植蒜頭，有人下去我的田地搭竹架施工，我發
    現後，馬上叫他們拆除，從搭建到拆除大概1天的時間，施
    工有踐踏我的土地，搭竹架也有損壞蒜苗，大約有5-6坪的
    土地遭受損害，我叫工人拆掉竹架，叫老闆來，工人當場拆
    掉竹架，我就回去拜託村長解決此事，請村長與包商協調賠
    償我的損失，約2、3天後許智鈞打電話叫我去他家，當時包
    商也在場，是許智鈞與包商談好後，跟我說包商要賠1萬元
    ，我說好，過了幾天，許智鈞叫我去他家拿1萬元，我不知
    許智鈞向廠商拿多少錢等語（見偵卷(五)第161-163頁、原審
    卷(三)第130-136頁）；核與證人即南美公司負責人潘石松於
    偵訊及原審結證：吳其源的田在路邊，我們搭3根竹架在道
    路旁水溝壁跟田埂的旁邊，斜撐有頂到田裡一點點，或多或
    少有踩到田地，竹架快搭好時，地主來阻擋，杜村旺指示我
    們快拆掉，我們馬上拆掉，我們快拆好時，許智鈞到現場拿
    相機拍竹架的土地穿孔，並對我們說「你們拆沒有用，你們
    就是用到我的田了，沒有經過我同意，要賠錢」（見偵卷(五)
    第142-143頁、原審卷(三)第141-146頁）；證人即通富公司工
    地主任杜村旺於偵訊時指證：監工不時向我反應，我們的竹
    架毀損許智鈞親戚地上物，許智鈞的小弟向我們公司要錢，
    經由一名台塑員工幫忙以3萬元處理，我於97年10月20日左
    右早上拿3萬元至許智鈞家，但他在睡覺，他太太叫醒他下
    樓，我把3萬元交給許智鈞等語（見他卷(一)第97-98頁）；證
    人即通富公司經理許鴻基於原審證述：通富公司派杜村旺全
    權處理此事等語（見原審卷(三)第151頁）；證人即台塑員工
    黃守德於本院證述：因通富公司搭竹架毀損田地，我帶杜村
    旺去找村長許智鈞一次，我先離開，由杜村旺自己去協調等
    語（見本院卷(二)第25-27頁），據此足證南美公司確實未事
    先得到地主即被告吳其源的同意，踩踏被告吳其源的蒜田搭
    竹架，被告吳其源委由被告許智鈞處理賠償事宜，被告許智
    鈞到場持相機拍竹架的土地穿孔，並對在場工人說「你們拆
    沒有用，你們就是用到我的田了，沒有經過我同意，要賠錢
    」等語，其後經通富公司工地主任杜村旺交付3萬元賠償金
    予被告許智鈞收受無誤。
  (三)【不能證明公訴人指訴被告吳其源恐嚇取財之事實】
    雖證人潘石松於原審證述：施工或多或少有踩到作物，但並
    未踩到5-6坪那麼多，吳其源的損失很小等語（見原審卷(三)
    第144-145頁），惟被告吳其源則於偵訊及原審證述：蒜頭
    1斤約6、70元，5、6坪約可收成50斤等語（見偵卷(五)第162
    頁、原審卷(三)第138頁），足見雙方對受損蒜苗數量有所爭
    執，且縱以被告吳其源所述受損之數量計算，其受損金額不
    過3,500元【70元×50斤＝3,500元】，被告吳其源請託被告
    許智鈞向通富公司要求之賠償顯然逾其實際損害甚多，惟以
    通富公司之下包商潘石松未得被告吳其源同意，擅自使用被
    告吳其源之土地，且踩踏到田裡蒜苗等情節，被告吳其源憤
    而要求賠償1萬元雖然稍高，然以一般民間談論賠償方式，
    求償者莫不提高金額，作為討價還價時議價之籌碼，尚難以
    被告吳其源要求賠償1萬元，顯然高於實際受損數額，逕予
    認定其係基於不法所有之意圖，復無其他證據足資證明被告
    吳其源有何施以恐嚇方式，公訴人所指被告吳其源恐嚇取財
    犯行，尚乏積極證據證明之。
  (四)【不能證明公訴人指訴被告許智鈞藉勢勒索、恐嚇取財之事
    實】
    證人潘石松於原審證述：合理的賠償我不怕，來拍照的人說
    話有恐嚇的味道，我有一點怕，因為講話語氣不一樣，而且
    當地治安風評不好，心裡毛毛的等語（見原審卷(三)第146-14
    8頁），足見證人潘石松主觀上因麥寮地區治安不佳，產生
    對於被告許智鈞所為上開言詞感受遭受恫嚇，然查恐嚇指凡
    一切言語、舉動足以使人生畏怖心者均屬之，而該言語或舉
    動是否足以使他人生畏怖心，應依社會一般觀念衡量之，如
    行為人之言語、舉動，依社會一般觀念，均認係惡害之通知
    ，而足以使人生畏怖心時，縱被害人心理狀態特別，不因而
    畏怖，仍不能不認為行為人已著手實行恐嚇取財犯行（最高
    法院84年台上字第813號判決意旨參照）；反之，如行為人
    之言語、舉動，依社會一般觀念，不能認係惡害之通知，而
    足以使人生畏怖心時，縱被害人心理狀態特別，因而畏怖，
    仍不能認為行為人已著手實行恐嚇取財犯行。又侵權行為依
    法本應負民事損害賠償之責，被告許智鈞到場雖持相機拍竹
    架的土地穿孔，並表示「你們拆沒有用，你們就是用到我的
    田了，沒有經過我同意，要賠錢」等語，惟依被告許智鈞持
    相機拍照之行為，乃係一般常人保全財物受損所採用合理且
    常見之方式；況被告許智鈞上開言詞，係指施工者未經地主
    同意踩踏蒜田，損害已經造成，事後拆除竹架也沒有用，仍
    要負賠償之責，乃單純陳述其民事賠償之訴求，從其行為及
    言詞觀察，客觀上並不足以使人生畏怖心，縱證人潘石松依
    其主觀認識麥寮地區治安不佳，而對被告許智鈞上開行為及
    言語心生畏怖，依上開說明，仍難認定被告許智鈞之行為及
    言詞與藉勢勒索或者恐嚇取財之構成要件相當，此外，復查
    無其他積極證據足資被告許智鈞有何公訴人所指訴藉勢勒索
    或恐嚇取財之犯行，公訴人此部分指訴，洵非有據。
  (五)【被告許智鈞侵占所保管2萬元賠償金】
    被告許智鈞雖辯稱其交付3萬元賠償金予證人吳其源乙節，
    惟查被告許智鈞於原審供述：吳其源是我的叔公，交錢時吳
    其源、我及包商都在場等語（見聲羈卷第71頁）；於偵訊中
    供述：我叫吳其源來，廠商直接把2萬元交吳其源，我與吳
    其源送廠商到門口等語（見偵卷(四)第163頁），是被告許智
    鈞對於證人吳其源究收受2萬元或3萬元之供述，先後已有不
    符；再依證人吳其源於偵訊中指證：過了幾天，許智鈞叫我
    去他家拿1萬元，當時只有我與許智鈞在場等語（見偵卷(五)
    第163頁）；證人即通富公司工地主任杜村旺於偵訊時指證
    ：我在許智鈞家客廳交付3萬元給許智鈞，當時只有我與許
    智鈞在場等語（見他卷(一)第98頁）；依證人吳其源與杜村旺
    之證詞比對互核結果，被告許智鈞收受證人杜村旺交付之3
    萬元，惟僅交付1萬元予證人吳其源之事實，被告就其中2萬
    元賠償金據為己有，應可認定，惟公訴人係就被告許智鈞藉
    勢勒索及恐嚇取財3萬元之犯行起訴，並未就被告許智鈞侵
    占其所保管之賠償金2萬元之犯罪事實起訴，此部分事實，
    且與起訴社會基本事實並非同一，非本院所得審判範圍，應
    由檢察官另行偵查起訴。
三、被告許清蘇被訴對於杜村旺（雞隻損失）藉勢勒索財物、恐
    嚇取財，及被告林秋芳、許裕柏、林丁教被訴恐嚇取財部分
    部分：
  (一)公訴人係以被告林秋芳、許裕柏、許清蘇、林丁教之供述，
    證人杜村旺、潘石松、許鴻基、許文柱、陳雅茂之證詞，及
    證人王瑞祥之記事本影本為其論罪之依據。訊據被告林秋芳
    、許裕柏、許清蘇、林丁教均否認有何公訴人所指犯行，被
    告林秋芳辯稱：我先生許昆輝訂購小雞，但我不知許昆輝向
    何人買，當天我有看到車子載小雞來，有些雞在車上已經死
    亡，是由許昆輝處理，我並未恐嚇取財等語；被告許裕柏辯
    稱：當天我父親打電話通知我雞舍大門被擋住，叫我趕快去
    找施工包商，我才知道有雞隻要進來，但我找不到包商，回
    到現場看見沙崙村長也在場，村長叫我報警，警員也有到場
    ，我不知我父親向何人買雞，亦不知我父親如何處理不能進
    場的小雞，我並未參與協調，只有在許清蘇家寫和解書時在
    場，並收取杜村旺交付的8萬元現金，我並無恐嚇取財等語
    。被告許清蘇辯稱：許昆輝與施工廠商協調不成後，林丁教
    找我協調，許昆輝表示希望廠商賠償40萬元，經我協調後以
    30萬元成立調解，我不知道幼雞有無死亡，亦未出言恐嚇等
    語。被告林丁教辯稱：我不知道小雞有無死亡，是妹婿許昆
    輝說雞舍大門被擋住，使得40萬元小雞死亡，他與廠商調解
    不成，並表示包商要求由民意代表協調，我才請託許清蘇出
    面，由許清蘇與杜村旺協調，並無恐嚇取財等語。
  (二)【被告林丁教請託被告許清蘇居間協調，被告許裕柏與證人
    杜村旺成立調解，獲得賠償30萬元】
  (1)被告林秋芳、許裕柏之雞舍遭搭竹架阻擋出入口，導致小雞
    死亡，於97年10月16日在被告許清蘇服務處，由證人杜村旺
    與被告許裕柏簽立調解書，約定證人杜村旺給付被告許裕柏
    30萬元，經證人杜村旺當場支付現金8萬元予被告許裕柏，
    餘22萬元則開立同額本票予被告許裕柏收執，其後證人杜村
    旺於本票到期日之97年11月16日持22萬元現金，至被告許清
    蘇服務處交給被告許清蘇，並取回本票，被告許清蘇隨後將
    22萬元交予被告林丁教轉交許昆輝等情，為被告許清蘇、林
    秋芳、許裕柏、林丁教所是認，核與證人杜村旺及麥寮鄉調
    解委員許俊明、紀錄許惠婷供述情節相符（見他字卷(一)第92
    -95頁、原審卷(三)第160-167頁），並有雲林縣麥寮鄉調解委
    員會調解書、97年11月13日匯款申請書回條附卷可憑（見98
    年偵字第5182號卷第2-3頁、本院卷(二)第181頁），堪認此部
    分事實，為真實可信。
  (2)【不能排除被告林秋芳、許裕柏之養雞場於97年10月13日並
    無因雞舍出入口遭竹架阻擋致小雞不能進場而死亡之事實】
    證人杜村旺偵訊時供稱：通富公司於97年10月13日至98年
      12月31日間承攬麥寮電廠嘉民一路#14-69光纖改善工程，
      於97年10月12日開始在雲林縣麥寮鄉沙崙後附近某處雞舍
      的農路旁搭竹架，當天（指97年10月12日）沒有搭完，潘
      石松打算隔天早上再去搭，但是隔天一大早，我打電話叫
      潘石松趕去現場，說那邊有人在鬧，我於早上7點左右去
      雞舍現場時，養雞舍的男主人及其老婆說我們公司竹架阻
      擋雞舍的出入口，導致雞隻死亡，讓他損失慘重，要我們
      公司出面處理，他的兒子（指被告許裕柏）後來才到場的
      ，還有一些村民，我並沒有看到送雞車或者是有雞的屍體
      ，我當時問他們，他們說雞隻還沒有下來，已經跟人家下
      定後，載下來會死掉，叫我們要賠，第1次是在雞舍現場
      協調，養雞場的夫婦（林秋芳）說1隻小雞要賠20元，他
      們總共訂2萬隻小雞，總共要賠40萬元，協調不成，我們
      都沒有看到屍體，我進去他們的養雞舍也沒有看到米糠，
      要養小雞一定要先鋪米糠，他們就說他們已經下定2萬隻
      雞了，就要我們一定要賠，我們想說既然擋到人家，打算
      要拆除竹架，養雞場林秋芳夫婦說沒有解決不能拆等語（
      見他卷(一)第91頁、偵卷(五)第150-152頁）；證人潘石松於
      偵訊時供述：我依據麥寮電力公司監工指定搭竹架之位置
      ，第1天搭竹架後，隔天早上就接到通富公司工地主任杜
      村旺的電話，表示搭竹架現場出狀況，要我趕快過去處理
      ；我帶工人到現場時，1對自稱是養雞場地主的夫婦，表
      示我搭設的竹架阻擋雞舍出入口，害他們早上載小雞的雞
      車無法進去，導致整車2萬隻小雞都死光了，要求我們公
      司支付40萬元賠償費。當時我向杜村旺表示，既然要我們
      賠償小雞損失，總要讓我們看到死亡小雞的屍體，但對方
      卻表示，因為死亡，已經載去燒毀，這種說法我當然無法
      接受，當下協商未成，我施工期間，雞舍裡沒有養雞，也
      無經清洗準備雞隻入場的跡象等語（見他卷(一)第117、119
      頁）；於原審證述：杜村旺一大早打電話給我叫我趕快過
      去，我先到，地主說剛孵出來的小雞載到那裡去，因為竹
      架使車子進不去，所以他的雞死掉，我說有沒有雞的屍體
      ，他說雞馬上就載走不可以死在車子，怕有傳染病就直接
      去燒掉，我說留一點證據都沒有，他說沒有，通通去銷毀
      了，我說這樣我們怎麼知道雞有沒有死那麼多，他當場要
      求賠償40萬元，我當場並未答應，之後是由杜村旺跟地主
      協調等語（見原審卷(三)第204頁）；證人即崙後村長許文
      柱於偵訊證述：我有去養雞場看過，並未看到小雞屍體等
      語（見他卷(一)第163頁），依證人杜村旺、潘石松、許文
      柱前開證詞可知，通富公司下包商南美公司於97年10月13
      日在被告林秋芳及其夫許昆輝之崙後村養雞場前搭竹架，
      並阻擋養雞場之出入口，被告林秋芳及其夫許昆輝早上發
      現上情，以小雞無法進場而死亡，要求證人杜村旺、潘石
      松賠償40萬元，但證人杜村旺、潘石松當場並未看見運送
      小雞車輛及小雞屍體，拒絕賠償等情，堪可認定。
    證人王瑞祥於偵訊及本院證述：陳雅茂久久會向我訂幼雞
      運送到他承租的雞舍，依我的筆記本記載，我並未於97年
      10月12日或97年10月13日運送小雞至陳雅茂承租的養雞場
      ，陳雅茂向別人訂小雞，但數量不夠，向我訂購小雞，我
      是於97年10月15日載送3,000隻小雞至麥寮許昆輝的雞舍
      ，由陳雅茂帶我過去雞場，當時是林秋芳與許裕柏在雞場
      作準備工作等語（見他卷(二)第80頁、本院卷(二)第16-18頁
      ）；證人陳雅茂於偵訊證述：許昆輝、林秋芳、許裕柏是
      幫我代養雞隻之雞農，平時我都與林秋芳接洽養雞事宜，
      經我詢問他的雞舍沒有養雞，我委託他們養雞，雞隻是我
      向廠商叫貨等語（見偵卷(五)第109-111頁），並有出貨筆
      記本影本附卷可參（見他卷(二)第76頁），足認證人陳雅茂
      確有委託被告林秋芳代養雞隻，證人陳雅茂向證人王瑞祥
      購買小雞3,000隻，係於97年10月15日送至許昆輝養雞場
      ，惟證人王瑞祥並未於97年10月13日送小雞20,000隻至許
      昆輝、被告林秋芳位於麥寮鄉○○村○○路87號養雞場之
      事實，應可認定。
    被告許裕柏於警詢供述：我父親許昆輝有麥寮鄉崙後村圳
      寮87號及麥寮鄉沙崙後282之20號2處養雞場，這2處養雞
      場均有養雞等語（見他卷(二)第42頁），而以被告林秋芳名
      義登記之畜牧場有二處，一處位於雲林縣麥寮鄉○○村○
      ○路87號（圳寮段610地號），設有畜禽舍2棟、規模20,0
      00隻雞；另一處於麥寮鄉○○段582地號，設有雞舍1棟、
      規模15,000隻雞等情，此有畜牧場登記證書2紙及照片7幀
      在卷可憑（見原審卷(二)第59-64、74-75頁）；復依證人王
      瑞祥於本院審理中證述：我於97年10月15日載雞去陳雅茂
      位於雲林縣麥寮鄉下的養雞場，我記得該處是雞舍1棟等
      語（見本院卷(二)第16-17頁），而本案發生地點位於雲林
      縣麥寮鄉○○村○○路87號，該處設有畜禽舍2棟、規模
      20,000隻雞，堪信證人王瑞祥於97年10月15日載送小雞3,
      000隻前去之處所，係另處設有雞舍1棟之麥寮鄉○○段58
      2地號養雞場，非本案發生地點，被告林秋芳、許裕柏為
      證人陳雅茂養雞地點，及證人王瑞祥載送2,000隻小雞地
      點並非本案發生地點之養雞場（即麥寮鄉○○村○○路87
      號），應可認定。至證人陳雅茂雖於98年11月12日偵訊中
      指證：「（問：位於雲林縣麥寮鄉崙後村圳寮87號許昆輝
      所有之雞舍，是否都是養你委託之雞？《經檢察官提示相
      片供其確認》）答：是。我有去看過」等語（見偵卷(五)第
      110-111頁），惟依本案於98年11月12日以前卷附之本案
      發生地點之養雞場照片（見他卷(二)50-51頁），與被告林
      秋芳於原審提供之本案發生地點養雞場照片及另處麥寮鄉
      ○○段582地號養雞場照片（見原審卷(二)第61-64頁），比
      對觀察結果，二處養雞場均係鐵皮雞舍，並有飼料桶，外
      觀相似，則證人陳雅茂非無誤認其委託許昆輝、被告林秋
      芳代養之養雞場即麥寮鄉○○段582地號養雞場為本案發
      生地點之養雞場之可能性。據此，依證人王瑞祥、陳雅茂
      上開證詞，尚不足以認定本案發生地點之養雞場（即麥寮
      鄉○○村○○路87號）於97年10月13日並無小雞進場之情
      事。
    至本案發生地點之養雞場（即麥寮鄉後村圳寮87號）於97
      年10月13日究有無小雞20,000隻因不能進場而死亡乙節，
      雖證人杜村旺偵訊時供稱：係在雲林縣麥寮鄉沙崙後附近
      某處廢棄雞舍的農路旁搭竹架等語（見他卷(一)第91頁）；
      證人許鴻基於本院審中證述：雞舍裡沒有什麼東西，竹架
      搭在馬路旁，並未搭在私人土地上，所以搭竹架前並未詢
      問地主等語（見本院卷(二)第95頁），據證人員警林鈺松於
      本院審理中結證：我於97年10月13日備值時經值班警員通
      知前往養雞場，當時現場有飼主、工程外包商等約4-6 人
      ，我在養雞場外面拍照，且因操作攝影機錯誤而按到錄影
      鍵，所以本案有拍照及錄影存證，但因養雞場入口狹小而
      未進入查看養雞場損失，在場並未見聞肢體或語言暴力及
      恐嚇之情形等語（見本院卷(二)第19-22頁）；據證人王瑞
      祥證述：我養雞已有30年，小雞進場前，養雞場應準備水
      、瓦斯、飼料等保溫物品，且要鋪好粗糠等語（見本院卷
      (二)第19頁）；復經本院當庭勘驗員警林鈺松現場採證錄影
      結果，竹架係搭建在雞舍左側路邊，雞舍右邊有鐵門，竹
      架並未擋住右邊鐵門，但擋住雞舍左側鐵門，且可看見雞
      舍地上鋪有粗糠等情，此有職務報告書、本院勘驗筆錄及
      錄影翻拍照片附卷足憑（見本院卷(二)第65、97、100頁）
      ，堪認本案發生地點之養雞場即麥寮鄉○○村○○路87號
      並非廢棄雞舍，且於97年10月13日案發時確備有小雞進場
      時應準備之粗糠，而養雞場門口左側鐵門確因搭建之竹架
      而不能進出，故被告林秋芳、許裕柏辯稱，97年10月13日
      因養雞場出入口遭竹架阻擋致小雞20,000隻不能進場乙節
      ，應非憑空杜撰之詞，應非全然不可採信。
    雖被告林秋芳、許裕柏不能提供97年10月13日欲入場之20
      ,000隻小雞來源，及小雞死亡後之去處以供本院查證，惟
      依證人杜村旺於偵訊時證述：97年10月13日即有一名自稱
      是養雞場地主的男子，表示我們公司竹架阻擋雞舍的出入
      口，導致雞隻死亡，讓他損失慘重，要我們公司出面處理
      ，該養雞舍的男主人及其老婆說他們的雞隻死掉了，他兒
      子是後來才到場的等語（見他卷(一)第91頁、偵卷(五)第150
      頁）；又證人潘石松於偵訊時亦證述：有一對自稱是養雞
      場地主的夫婦，表示我搭設的竹架阻擋雞舍出入口，害他
      們早上載小雞的雞車無法進去等語（見他卷(一)第118頁）
      ；又證人即後崙村長許文明於偵訊證述：許昆輝、林秋芳
      與廠商3人來我家協調，我建議林秋芳賠償5萬元即可，林
      秋芳未表示意見，但許昆輝反對，協調沒有結果等語（見
      他卷(一)第163頁），足見被告林秋芳之夫許昆輝確於97年
      10月13日早上案發時即在場，且參與協調賠償事宜，嗣因
      許昆輝反對證人許文明提議之賠償金額，致使協調未成，
      依許昆輝積極參與程度而言，非無可能由許昆輝自行訂購
      小雞進場，又於小雞不能進場死亡後予以處理，被告林秋
      芳、許裕柏均未經手等情，是被告林秋芳、許裕柏辯稱渠
      等不知小雞來源及去處等語，難認為不可採信。又本案因
      許昆輝於開始偵辦前死亡，致無法在許昆輝生前調查雞隻
      來源及去處，然尚不得因而遽令被告林秋芳、許裕柏負擔
      不利益之結果，是被告林秋芳、許裕柏固不能提供小雞來
      源及死亡後之去處之證據，仍不能排除麥寮鄉○○村○○
      路87號養雞場於97年10月13日因雞舍出入口遭竹架阻擋致
      小雞不能進場而死亡之事實。
  (3)【不能證明公訴人指訴被告林秋芳、許裕柏恐嚇取財之事實
    】
    證人杜村旺固於偵訊時指訴：我們打算要拆除竹架，養雞
      場林秋芳夫婦說沒有解決不能拆，並說「你們如果拆的話
      ，事情就大條了，要叫全村的村民來亂」等語（見偵卷(五)
      第152頁）；惟證人潘石松於偵訊時供述：我們打算要拆
      除竹架，養雞場林秋芳夫婦說沒有解決不能拆，並且說「
      你們如果拆的話，事情就大條了」等語（見他卷(一)第140
      頁），依證人杜村旺及潘石松前開證詞，固指證許昆輝與
      被告林秋芳均有表示「沒有解決不能拆」、「你們如果拆
      的話，事情就大條了」等語，但在場證人杜村旺、潘石松
      就許昆輝及被告林秋芳有無表示「要叫全村的村民來亂」
      等語，所述已有不符，自不能僅憑證人杜村旺、潘石松互
      異之證詞，逕予認定許昆輝及被告林秋芳有出言「要叫全
      村的村民來亂」等語。至許昆輝及被告林秋芳雖揚言「沒
      有解決不能拆」、「你們如果拆的話，事情就大條了」等
      語，惟通富公司下包商南美公司於97年10月13日在許昆輝
      及被告林秋芳之養雞場前搭竹架，並阻擋養雞場之出入口
      ，且當時養雞場確備有小雞進場時應準備之粗糠，而不能
      排除小雞不能進場而死亡之事實，被告林秋芳及其夫許昆
      輝以小雞無法進場而死亡，要求證人杜村旺賠償40萬元，
      但證人杜村旺拒絕賠償等情，已如前述，則許昆輝及被告
      林秋芳上開言語係為保全其養雞場入出口遭竹架阻擋出入
      口之證據，要求不得拆除破壞現場，依社會一般通念，客
      觀上並無以將來惡害之通知恫嚇他人可言，縱證人杜村旺
      心理狀態特別，或恐不能繼續施工，或恐需負賠償之責，
      而心生畏怖，仍不能認為被告林秋芳已著手實行恐嚇取財
      犯行，令其負恐嚇取財之罪責。
    又依證人杜村旺雖於偵訊指證被告許裕柏於案發當日早上
      後來有到場等語（見他卷(一)第91頁），惟並無任何證人指
      證被告許裕柏當場有何出言恐嚇之行為，況被告許裕柏之
      父母即許昆輝及被告林秋芳當場亦無出言恐嚇，詳如前述
      ，被告許裕柏自無與許昆輝、被告林秋芳有何恐嚇取財之
      犯意聯絡及行為分擔。至被告許裕柏固於97年10月16日在
      被告許清蘇服務處，由證人杜村旺與被告許裕柏簽立調解
      書，約定證人杜村旺給付被告許裕柏30萬元，經證人杜村
      旺當場支付現金8萬元予被告許裕柏收受等情，係被告許
      裕柏以調解當事人身分依法定調解程序簽立調解書及收受
      賠償金，並無不法可言。
  (4)【不能證明公訴人指訴被告許清蘇藉勢勒索財物、恐嚇取財
    ，及被告林丁教恐嚇取財之事實】
    被告許清蘇、林丁教迭次供稱：渠等於案發時均不在場，係
    於許昆輝與廠商在證人許文柱協調不成後，始由許昆輝請被
    告林丁教請託被告許清蘇出面與廠商協調等情；又據證人杜
    村旺於偵訊中證述：97年10月14日許清蘇打電話叫我去他服
    務處協調養雞場地主賠償之事，我於97年10月15日上午前去
    時，許清蘇說「事情遇到了就要處理，人家不能進出雞舍有
    損失，你們公司就要賠償」，許清蘇聽雞舍地主計算損失後
    ，開口要我賠償35萬元，並強調「你們公司不賠，工程就不
    用繼續了」等語，我聽了怕工程不能繼續，向許鴻基報告，
    許鴻基擔心許清蘇阻撓工程施作，拿4萬元給我，連同我保
    管之工程零用金4萬元，共有8萬元，我於97年10月16日上午
    至許清蘇服務處，當場交付8萬元給許清蘇，但許清蘇要我
    簽立另簽立一張面額22萬元支票等情（見他卷(一)第91-94頁
    ），而被告許清蘇於協調時所言「事情遇到了就要處理，人
    家不能進出雞舍有損失，你們公司就要賠償」、「你們公司
    不賠，工程就不用繼續了」等語，係謂施工者已造成損害，
    應處理賠償事宜，若不賠償，就不能在雞舍前搭竹架工程之
    意，乃單純陳述其要求民事賠償及不能在其雞舍前搭建竹架
    工程之訴求，從其行為及言詞客觀予以觀察，並不足以使人
    生畏怖心，縱證人杜村旺聞之恐工程不能繼續而心生畏怖，
    仍難認定被告許清蘇之言詞與藉勢勒索或者恐嚇取財之構成
    要件相當，此外，復查無其他積極證據足資被告許清蘇、林
    丁教有何公訴人所指訴藉勢勒索或恐嚇取財之犯行，公訴人
    此部分指訴，洵非有據。
四、被告許清蘇被訴對於杜村旺（蔥田損失）藉勢勒索財物、恐
    嚇取財，並與被告許來順被訴共同恐嚇取財部分：
  (一)公訴人係以被告許清蘇、許來順之供述，證人杜村旺、潘石
    松、許鴻基之證詞及切結書影本為其論罪之依據。訊據被告
    許清蘇、許來順否認公訴人所指此部分犯行，被告許清蘇辯
    稱：許來順的工人打電話叫我去現場關心，許來順說工人施
    工毀損他的一大片蔥田，我與杜村旺協調，請杜村旺好好與
    許來順談，後來他們如何談妥及交付賠償金，我均未參與等
    語。被告許來順辯稱：我的蔥田遭工人踐踏受損2、3坪，我
    與工人發生爭吵，幫我鬆土的工人說要找民意代表去跟廠商
    談，幫忙打電話給許清蘇，後來許清蘇告訴我，他已經與包
    商談過，之後包商打電話表示要賠償我1萬元等語。
  (二)【不能證明公訴人指訴被告許清蘇藉勢勒索財物、恐嚇取財
    ，及被告許來順恐嚇取財之事實】
  (1)證人杜村旺雖於偵訊時指證：蔥農透過許清蘇打電話給我，
    許清蘇親自打電話給我，要我「必須處理」，最後我只好拿
    1萬元現金給該蔥農擺平，我當時有算過，因竹架不小心壓
    到的蔥，總共只有8棵，事發後曾主動要拿2、3千元賠償金
    欲給蔥農，該蔥農卻不肯接受，且許清蘇不斷打電話來要我
    處理，我只好拿1萬元來解決，一般竹架搭到人家的田園，
    或不小心損壞農作物，賠償3到5千元就很多了。這是我第1
    次賠到1萬元，當時我跟蔥農站在蔥田旁邊，我把1萬元現金
    交給他，並要求他要簽切結書，並跟他說你不簽的話，我沒
    有辦法跟老板報帳，他說好，並簽該切結書等語（見他卷(一)
    第95-96頁）；於偵訊時又改稱：一開始我要賠蔥農3、4千
    元，可是他沒有說什麼，後來因為我很多工程在做，沒有馬
    上處理，他就打電話給主席，主席就打電話來要我處理，因
    為蔥農許來順透過許清蘇打電話來施壓，我才專程從元長到
    沙崙後交錢給蔥農許來順，我交錢給蔥農許來順時，許清蘇
    沒在現場等語（見偵卷(五)第152-153頁），足證被告許來順
    對於證人杜村旺賠償之金額不接受，乃透過被告許清蘇居間
    協調，由被告許清蘇打電話向證人杜村旺表達應與被告許來
    順處理賠償事宜等情，堪可認定。
  (2)至被告許來順所受損害究為多少乙節，被告許來順於警詢及
    原審辯稱：我當時沒有計算被竹架壓毀蔥的數量，當時遭到
    毀損的蔥田面積將近2坪，我是因為廠商占用我的土地事先
    未告知我，毀損我的蔥田，又不理會我，因此感到憤恨不平
    ，所以隨口開價1萬元，並沒有特別去計算遭到毀損蔥的數
    量與價格等情（見偵卷(三)第43-45頁、原審卷(三)第270-271頁
    ）；證人即為被告許來順鬆土之李培廉於原審證述：蔥田損
    害到一角落，一個面積，鷹架差不多已經搭一個星期等語，
    且經證人李培廉比出蔥田損害範圍，經原審測量結果長381
    公分、寬273公分等情（見原審卷(三)第271-274頁），是不論
    依證人杜村旺所述損害「8棵蔥」或係被告許來順所辯損害
    「2坪蔥田」，抑係證人李培廉所述損害「長381公分、寬27
    3公分」，實際受損蔥的數量不多，被告許來順索賠1萬元，
    顯有過高，惟被告許來順除因蔥田受損外，並對於施工前未
    徵得其同意，事後又不理會，因而開口索賠1萬元，應同時
    有一併請求非財產上賠償之意，故1萬元的賠償金雖然稍高
    ，衡諸社會一般觀念，尚難認定被告許來順係基於不法所有
    意圖，本於無罪推定原則，自應為無罪之判決。又被告許清
    蘇基於民意代表之身分，基於服務鄉民的想法，為鄉民即被
    告許來順出面向廠商要求賠償時表示「必需處理」等語，亦
    難認定被告許清蘇難有何不法所有之意圖，更無證據認定被
    告許清蘇有何藉勢勒索或恐嚇取財之犯行，公訴人此部分指
    訴，即非可採。
丙、撤銷改判之理由
    原審認被告許智鈞（關於監視系統回饋金及蒜田損害部分）
    ，及被告林秋芳及許裕柏恐嚇取財犯行，罪證明確，予以論
    罪科刑，固非無見，惟：
一、被告許智鈞被訴關於監視系統回饋金部分，侵占所保管監視
    系統回饋金114,000元犯行，係犯刑法第335條第1項侵占罪
    ，原判決認係犯刑法第346條第1項恐嚇取財罪，尚未有洽。
    被告許智鈞上訴，否認犯罪，固無理由，惟原判決既有前開
    可議之處，自屬無法維持，應由本院予以撤銷改判。爰審酌
    被告許智鈞身為村長，竟圖取自己不法所得，不思為村民謀
    取更多福利，充分運用廠商支付之監視系統回饋金，竟就其
    所保管之回饋金侵占其中114,000元，據為己有，有負民主
    政府經村民選舉其為村長之託付，惟念及該筆回饋金係被告
    許智鈞積極爭取而來，且大部分確有用於裝置監視系統，及
    自始否認犯行，未見有何悔改之犯後態度，並考量其於警詢
    時供陳高職畢業之教育程度等一切情狀，量處有期徒刑2年
    ，以資儆懲。
二、公訴人指訴被告許智鈞於97年10月間對於杜村旺、潘石松（
    關於蒜田損害）部分涉有藉勢勒索財物、恐嚇取財罪嫌，及
    被告林秋芳、許裕柏涉有恐嚇取財罪嫌，惟所舉之證據與指
    出之證明方法，尚有合理之懷疑存在，未得使本院確信被告
    許智鈞、林秋芳、許裕柏涉有該犯行，此外，依本院調查證
    據之結果，查無其他積極證據可資認定被告有何本案罪行，
    則按犯罪事實應以證據為其認定基礎，如積極證據不足以證
    明被告犯罪，而依調查所得資料，在一般生活經驗上尚非不
    得另為其他有利被告之推定，本於罪疑惟輕法則，即應依法
    為無罪判決之諭知，乃原審疏未詳查因而諭知被告許智鈞、
    林秋芳、許裕柏此部分有罪判決，尚有未合，被告許智鈞、
    林秋芳、許裕柏上訴意旨否認犯罪，請求撤銷原判決，為有
    理由，自應由本院將原判決此部分撤銷，另為被告許智鈞被
    訴於97年10月間對於杜村旺、潘石松（關於蒜田損害）藉勢
    勒索及恐嚇取財部分，被告林秋芳、許裕柏無罪之諭知。
丁、駁回上訴之理由
一、原審就被告許清蘇有罪部分：
    原審以被告許清蘇恐嚇取財，罪證明確，因予適用刑法第34
    6條第1項、刑法第28條、刑法施行法第1條之1之規定，並說
    明審酌：被告許清蘇為圖取不法財物，以恐嚇之非法方法致
    使被害人交付20萬元，本院兼審酌被告許清蘇為鄉民代表兼
    主席，不思本於為民服務之理念，造福鄉里，竟辜負鄉民託
    負，非法獲取不法財物，及考量其於警詢時自陳其受有國小
    畢業之教育程度，曾任麥寮鄉橋頭村長之經歷，及否認犯行
    之犯後態度，未見有何悔改之意等一切情狀，量處被告許清
    蘇有期徒刑2年10月。本院經核原判決此部分認事用法，均
    無不合，量刑亦屬妥適，被告許清蘇上訴意旨，否認犯罪，
    為無理由，應予駁回。
二、原審就被告許智鈞被訴對於吳偉（堆置清運淤泥）、許清
    蘇對於杜村旺（雞隻損失及蔥田損失）涉有藉勢勒索財物、
    恐嚇取財罪嫌，及被告吳其源、林丁教、許來順涉有恐嚇取
    財罪嫌部分，依檢察官所提之證據方法，無法積極證明確有
    公訴人所指此部分犯行，此外，復無其他積極證據可資證明
    被告許智鈞、許清蘇、吳其源、林丁教、許來順確有公訴人
    所指之前開犯行，則依犯罪事實應以證據為其認定基礎，如
    積極證據不足以證明被告犯罪，而依調查所得資料，在一般
    生活經驗上尚非不得另為其他有利被告之推定，本於罪疑惟
    無之法則，即應依法對被告許智鈞、許清蘇、吳其源、林丁
    教、許來順被訴此部分犯行為無罪判決之諭知。原審以不能
    證明被告許智鈞、許清蘇、吳其源、林丁教、許來順此部分
    之犯罪，諭知無罪，核無不合。檢察官上訴意旨仍執詞指摘
    原判決採證不當，為無理由，應予駁回。
據上論斷，應依刑事訴訟法第369條第1項前段、第364條、第368
條、第300條、第301條第1項、第299條第1項前段、刑法第335條
第1項，刑法施行法第1條之1，判決如主文。
本案經檢察官劉得鉦到庭執行職務
中    華    民    國   100    年    8     月    18    日
                  刑事第二庭  審判長法  官  葉居正
                                    法  官  陳欽賢
                                    法  官  張桂美
以上正本證明與原本無異。
檢察官對於被告許清蘇、許智鈞有罪及無罪部分如不服本判決應
於收受本判決後10日內向本院提出上訴書，其未敘述上訴理由者
並得於提起上訴後10日內向本院補提理由書。(但對許清蘇判決
無罪部分，應受刑事妥速審判法第9條上訴之限制。)
檢察官對於被告吳其源、林秋芳、許裕柏、林丁教、許來順無罪
部分均不得上訴。
被告均不得上訴。
                                      書記官  魏芝雯
中    華    民    國   100    年    8     月    18    日
中華民國刑法第335條第1項
（普通侵占罪）
意圖為自己或第三人不法之所有，而侵占自己持有他人之物者，
處 5 年以下有期徒刑、拘役或科或併科 1 千元以下罰金。
中華民國刑法第346條第1項
（恐嚇取財得利罪）
意圖為自己或第三人不法之所有，以恐嚇使人將本人或第三人之
物交付者，處 6 月以上 5 年以下有期徒刑，得併科 1 千元以
下罰金。
刑事妥速審判法第九條：
除前條情形外，第二審法院維持第一審所為無罪判決，提起上訴
之理由，以下列事項為限：
一判決所適用之法令牴觸憲法。
二判決違背司法院解釋。
三判決違背判例。
刑事訴訟法第三百七十七條至第三百七十九條、第三百九十三條
第一款之規定，於前項案件之審理，不適用之。